【裁判字號】    97,訴更一,114
【裁判日期】    990819
【裁判案由】    促進民間參與公共建設法
【裁判全文】
臺北高等行政法院判決
                                 97年度訴更一字第114號
                                   99年7月29日辯論終結
原      告  台灣宇通資訊科技股份有限公司
代  表  人  甲○○（董事長）住同上
訴訟代理人  乙○○○○（兼送達代收人）
            程守真律師
            陳正和律師
被      告  交通部臺灣區國道高速公路局
代  表  人  丙○○○○○○
訴訟代理人  莊國明律師
            侯雪芬律師
上列當事人間促進民間參與公共建設法事件，本院判決後，經最
高行政法院發回更審，本院判決如下︰
    主  文
被告應給付原告新台幣壹佰零柒萬陸仟柒佰柒拾元及至民國95年
8 月20日起至清償日止，按週年利率百分之五計算之利息。
原告其餘之訴駁回。
第一審及發回前第二審訴訟費用由原告負擔六十分之五十九，餘
由被告負擔。
    事實及理由
一、本件被告代表人於訴訟進行中由李○○變更為丙○○○○○
    ○，茲據被告現任代表人依法具狀向本院聲明承受訴訟，核
    無不合，應予准許。
二、事實概要：原告與訴外人○○○○（於民國93年4 月7 日經
    核准設立為○○電子收費股份有限公司，嗣更名為○○電收
    股份有限公司﹝下稱○○公司﹞）及○○股份有限公司（下
    稱○○公司）等申請人，參與被告於92年8 月20日依促進民
    間參與公共建設公告徵求「民間參與高速公路電子收費系統
    （下稱ETC ）建置及營運」案（下稱系爭BOT 案），經資格
    預審及初步評審後，被告於92年12月25日公告原告、○○公
    司及○○公司為合格之入圍申請人；復經協商及綜合評審後
    ，被告以93年2 月27日業字第0930005550號公告甄選決定○
    ○公司為最優申請人，原告為次優申請人。原告因認上開甄
    審違法，乃於93年3 月25日依促進民間參與公共建設法第47
    條第1 項、民間參與公共建設申請及審核程序爭議處理規則
    之規定提出異議，嗣原告認被告未於法定期間為適當處理，
    又於93年4 月19日向行政院公共工程委員會（下稱公共工程
    委員會）提出申訴，於公共工程委員會審議中，被告以93年
    4 月26日業密字第0931000072號函附異議決定書決定原告之
    異議無理由，經公共工程委員會續就雙方爭議之異議處理結
    果，以94年1 月7 日促093003號審議判斷撤銷原異議處理結
    果有關公證、認證部分，不予受理有關設立建置營運公司發
    起人、修改投資計畫及公平協商部分，其餘申訴則予以駁回
    。○○公司認上開審議判斷所指出應予撤銷之部分（即有關
    公證、認證部分），已損及其權利及法律上利益，遂就該部
    分提起行政訴訟（原告為參加人），經本院以94年度訴字第
    301 號判決撤銷原申訴審議判斷有關公證、認證部分。公共
    工程委員會及原告不服，提起上訴，經最高行政法院以95年
    度判字第816 號判決駁回公共工程委員會及原告之上訴。另
    原告就前開審議判斷不利於己之部分，提起行政訴訟（○○
    公司為參加人），經本院以94年度訴字第752 號判決「原處
    分有關○○○○為本件最優申請人之部分（包括異議決定）
    及申訴審議判斷不利於原告部分（除未准予遞補外）均撤銷
    。原告其餘之訴駁回。」原告、被告及○○公司均不服，提
    起上訴，經最高行政法院以95年度判字第1239號判決駁回兩
    造及原審參加人之上訴。茲原告以被告辦理系爭BOT 案之申
    請及審核程序違法，業經本院以94年度訴字第752 號判決及
    最高行政法院以95年度判字第1239號判決確定為由，依促進
    民間參與公共建設法第47條第1 項之規定準用政府採購法第
    85條第3 項規定，請求被告償付準備申請及申訴所支出之必
    要費用計新臺幣（下同）146,046,829 元及自94年1 月7 日
    起至清償日止，按年利率5%計算之利息，向本院提起行政訴
    訟，經本院以97年5 月29日95年度訴字第2790號判決被告應
    給付原告15萬元及自94年1 月7 日起至清償日止，按年利率
    5%計算之利息，並駁回原告其餘之訴，兩造均不服提起上訴
    ，經最高行政法院以97年11月6 日97年度判字第976 號判決
    廢棄本院95年度訴字第2790號判決，發回本院更為審理。
三、本件原告主張下列各情，並聲明求為判決：被告應給付原告
    60,657,997元及自95年8 月20日起至清償日止，按年利率5%
    計算之利息。
（一）本件被告辦理系爭BOT 案於92年8 月20日公告招商文件，
      原告依招商文件規定提出10冊計1,250 頁之投資計畫書、
      295 張之圖說及附件、資格證明文件及修正投資計畫書（
      1 正本40份副本）、十多項系統功能認證文件、金融機構
      融資意願書、金融機構對申請人投資計畫書之評估等文件
      。經資格審查後，92年12月24日投標廠商在被告位於泰山
      之辦公室向系爭BOT 案甄審委員會進行簡報，同日系爭BO
      T 案甄審委員會選出原告、○○公司及○○公司為入圍申
      請人，同年12月26日被告與入圍廠商進行協商啟始會議。
      嗣原告依被告通知，分別於92年12月30日、93年1 月5 日
      、93年1 月9 日及93年1 月16日與被告，就原告所提投資
      計畫及被告之協商議題進行協商討論後，由原告彙整相關
      結論及被告之指示，撰擬及製作投資計畫書（修正版），
      並於93年2 月6 日向被告遞送1 正本40份副本（每份投資
      計畫書計有10冊多達1,329 頁）。原告依招商文件及被告
      通知製作及準備簡報資料，並於93年2 月26日現場向被告
      ETC 案甄審委員會作簡報。被告於93年2 月27日公告甄審
      結果：○○公司為最優申請人，原告為次優申請人。被告
      甄審○○公司為最優申請人之過程、結果及決定違法，原
      告依促進民間參與公共建設法第47條第1 項規定及民間參
      與公共建設申請及審核程序爭議處理規則之規定，向被告
      提出異議。惟被告未於前揭爭議處理規則所定之20日法定
      期限內就原告之異議作成異議處理決定，原告乃依促進民
      間參與公共建設法第47條第1 項規定及前揭爭議處理規則
      之規定，於93年4 月19日向公共工程委員會提出申訴，被
      告於93年4 月26日作成駁回原告異議之決定。公共工程委
      員會審理促093003號申訴案件之開會次數共計12次預審會
      議及1 次申訴審議會，原告提出申訴書、補充理由及言詞
      辯論意旨狀共20餘件，且依公共工程委員會預審委員會之
      指示，準備6 大項42小項之爭點整理表及證物附件，準備
      並製作簡報資料，並於93年12月31日現場向公共工程委員
      會採購申訴審議委員會說明申訴要點。嗣公共工程委員會
      以94年1 月7 日促093003號申訴審議判斷，撤銷被告93年
      4 月26日異議處理結果有關公證、認證部分之駁回決定，
      公共工程委員會並於申訴審議判斷書中指明：「茲本件利
      害關係人於招商截止日前，僅提出未經公證、認證之紅外
      線計次電子收費系統功能文件英文版，且未一併提出中文
      原本，既如前述，從而主辦機關（即被告）未依申請須知
      第2.8.1 節規定及上揭促進民間參與公共建設法令規定，
      視○○○○為不合格申請人，於法即有未合。」。惟被告
      未依公共工程委員會促093003號申訴審議判斷另為適法處
      置，竟於94年1 月26日再次駁回原告之原異議，原告於94
      年2 月23日第2 次向公共工程委員會提出申訴，被告在公
      共工程委員會召開預審會議前，技術干擾，通知撤銷其94
      年1 月26日之決定，卻又不為適法處置。對於原告屢再請
      求被告改正其甄審○○公司為最優申請人之違法決定，被
      告以94年5 月10日業字第0940010437號函推諉稱應視行政
      法院判決結果而定，原告只得於94年5 月31日第3 次向公
      共工程委員會提出申訴，由公共工程委員會以促940003號
      審議判斷撤銷被告94年5 月10日拒絕另為適法處置之決定
      。經原告就被告之違法甄審提起行政訴訟，本院94年度訴
      字第752 號判決認定被告甄審○○公司為最優申請人，違
      反平等及公益原則，判決撤銷○○公司最優申請人資格，
      撤銷被告駁回原告異議之決定，並撤銷公共工程委員會93
      003 號申訴審議判斷不利原告之部分（除未准遞補外）。
      前揭判決經最高行政法院以95年度判字第1239號判決駁回
      被告之上訴而告確定。
（二）本件依最高行政法院97年度判字第976 號判決意旨，原告
      為系爭BOT 案支出之備標、異議及申訴費用（不論係自行
      支付或委請○○線上公司代墊），如已實際支出，且為必
      要者，即應由被告償付。原告已支付○○線上公司代墊之
      系爭BOT 案備標、異議及申訴費用，此有○○線上公司統
      一編號CX00000000、CX00000000、CX00000000、JW000000
      0 及TW00000000等5 紙發票，合計金額為99,715,136元，
      可資證明。原告於本件更審已縮減請求金額，該等費用均
      為原告已支付，且係備標、異議及申訴所必要，而最高行
      政法院97年度判字第976 號判決已指明原告已提出準備協
      商而甄審期間暨異議、申訴期間所支出費用及付款予○○
      線上公司之證據資料，是本件僅須審究：（1 ）○○線上
      公司是否為原告參與本件BOT 案之甄審提供服務；（2 ）
      ○○線上公司付款單據憑證科目是否與本件BOT 案相關；
      及（3 ）發票是否為原告支付予○○線上公司提供本件
      BOT 案甄審約定勞務之對價。就此，原告已就其因系爭BO
      T 案違法甄審所支出之費用，按時間逐筆表列，並詳細說
      明各該支出與本件BOT 案甄審之關係，且提出會計明細帳
      、單據、憑證等資料為憑，而上開費用業經原告委請○○
      會計師事務所進行查核，○○會計師事務所以50% 之比例
      抽核，確認其金額無誤，並出具報告、委請正風會計師事
      務所再次就每一筆費用及其單據、憑證，逐筆、逐件查核
      後出具報告是本件原告提出之費用均由會計師百分之百查
      核確認其為系爭BOT 案之費用單據，且已實際支出，被告
      自應償付原告。
（三）被告並未為適法處置，且因時空變化，原告於原甄審程序
      支出上開費用準備之甄審資料，完全不能再援用。
  １、被告在93年2 月公佈甄審決定，在原告93年4 月19日向公
      共工程委員會提出申訴後，被告即趕在93年4 月27日（公
      共工程委員會就原告所提申訴召開預審會前一天），與遠
      通公司簽訂20年之建置營運契約，被告明知本件ETC 招商
      違法，且已由本院判決撤銷被告之違法甄審決定及○○ 公
      司最優申請人之資格，仍執意不肯改正，始終未就其與不
      具資格之○○ 公司違法簽訂之建置營運契約作任何處理，
      亦未停止○○ 公司在高速公路建置營運紅外線電子收費系
      統，本件招商已不可能回到尚未有人被選為最優申請人及
      尚未有人在高速公路建置及營運任何電子收費系統之狀態
      。
  ２、被告所謂重回甄審，是以原違法甄審之結果為起始點，要
      再選回○○ 公司，讓行政法院撤銷○○ 公司資格之判決不
      具意義，補正被告所謂之程序瑕疵。
 （1）行政法院撤銷被告之違法甄審決定及○○ 公司最優申請人
      之資格，主要理由係被告使○○ 公司勝出，完全未顧及公
      益，且被告甄審之協商獨厚○○ 公司，違反平等原則，未
      公平對待原告。但在被告所謂之「重回」甄審，不僅未採
      行任何可讓原告公平競標之合理措施，除卻先前之違法（
      包括終止○○ 公司之建置營運合約、立刻停止○○ 公司繼
      續建置之行為），反而在重回甄審之規則中訂明得標者要
      延續○○ 公司之紅外線系統，且被告與○○ 公司過去之協
      商結論、口頭承諾等均有效。此等改訂原甄審競標規則之
      舉措讓○○ 公司以外之人根本不可能參與競標。在被告進
      行所謂之重回甄審之同時，交通部多次對外宣稱：「就算
      最後由宇通取得資格，也必須延用○○ 現有的系統（即紅
      外線系統）」。
 （2）原告採用之電子收費系統是「多車道自由車流」之先進「
      微波系統」，與○○公司之紅外線系統完全不相容，且○
      ○公司採用之「紅外線」電子收費系統不合格，不符公益
      。○○公司之紅外線系統只有單車道計次系統，而無計程
      系統，全球又只有一個供應商，且全球市占率不到1%，根
      本是不合格之系統，就是因其沒有計程系統，沒有「多車
      道自由車流」，日後必須再作系統轉換，而○○公司所規
      劃日後計程要用之「VPS 」系統，還未完成開發，被告甄
      審讓○○公司以一個不存在之系統競標及勝出，讓全民買
      單，實係所有問題之徵結所在。被告重回甄審，卻改訂規
      則，要求得標者要延續○○公司已建置之紅外線系統，原
      告不可能沿用紅外線系統，足見被告只是要假藉「重回甄
      審」之名義，再選回○○公司。
  ３、尤有甚者，在被告進行所謂之「重回第2 階段甄審」時，
      距原公告招商之時間已有3 年多之時間，○○ 公司沒有最
      優申請人之資格，卻一直違法在高速公路建置及營運紅外
      線電子收費系統，被告改訂招商規則，要得標者繼續使用
      ○○公司不合格之紅外線系統，又稱政府先前與○○公司
      之協商結論及承諾內容仍有效，如被告果真有意要讓原告
      有公平甄審之機會，必須要給原告充足之資訊，以便原告
      處理系統界面、投資及營運調整規劃，被告聲稱重回第2
      階段甄審，卻拒絕提供原告任何資訊，亦不准原告依事實
      狀況變更而調整及重提投資規劃，可見其不當阻絕原告參
      與競標，且要讓○○公司繼續承作ETC 就地合法。
  ４、被告聲稱「重回第2 階段甄審」，卻改訂定招商規則，明
      顯違法且不符行政法院判決所要求辦理ETC 甄審應遵守之
      平等與公益原則，原告依法異議申訴，要求被告在公共工
      程委員會作出審議判斷前暫停甄審程序，被告仍在96年4
      月14日再次宣布○○ 公司為系爭BOT 案最優申請人。被告
      聲稱重回甄審，卻改定原招商條件，既無公平之甄審規則
      ，又以原違法甄審之結果為前提，繼續○○ 公司紅外線系
      統之營運，原告無法參與，且原告於原甄審程序所支出費
      用準備之甄審資料，因時空及事實變化，完全不能援用。
（四）又公共工程委員會促093003號審議判斷已認定被告之甄審
      違法，被告未改正其違法，原告不得已再進行第二次異議
      及申訴，該等費用自應由被告償付：
  １、原告於93年4 月19日提起申訴（即促930003號案）時，繳
      納申訴費3 萬元，其後公共工程委員會93年4 月21日工程
      訴字第09300153830 號函命原告再補繳2 萬元之申訴費，
      原告已依通知補繳，共計5 萬元。
  ２、原告就本件違法甄審所進行之異議申訴情形如下：本件被
      告公告○○公司（○○○○○○代表）為最優申請人，原
      告為次優申請人後，原告就甄選過程及甄選結果違反招商
      文件及促進民間參與公共建設法令，於93年3 月25日向被
      告提出異議，並於93年4 月19日以被告未於爭議處理規則
      所定20日期間內處理原告之異議，原告直接向公共工程委
      員會提出申訴，被告則於93年4 月26日駁回原告之異議。
      94年1 月7 日公共工程委員會作出第1 次申訴審議判斷（
      促字第093003號）撤銷被告駁回原告之異議處理結果有關
      公證、認證部分。94年1 月26日被告於公共工程委員會撤
      銷其異議處理結果後，再次駁回原告之異議。94年2 月23
      日原告向公共工程委員會提出第2 次申訴。94年3 月18日
      被告自行撤銷其94年1 月26日駁回原告異議之決定。94年
      4 月8 日公共工程委員會以原告申訴之標的已由被告自行
      撤銷，故不受理申訴（促第0940001 號審議判斷），但指
      明被告應依促進民間參與公共建設法令為適法處置。94年
      4 月27日原告函促被告速依公共工程委員會促字093003號
      審議判斷為適法處置。被告則於94年5 月10日函覆拒絕，
      故94年5 月31日原告乃第3 次向公共工程委員會提出申訴
      ，94年9 月7 日公共工程委員會作出第3 次申訴審議判斷
      （促0000000 號），並於判斷理由指明被告稱○○公司提
      出行政訴訟，工程會第1 次申訴審議判斷效力未定，在行
      政法院判決確定前，高公局不須另為適法處置，無理由且
      與規定不符，撤銷被告拒絕另為適法處置之異議處理結果
      ，是上開第2 次及第3 次申訴之日期雖係在公共工程委員
      會促930003申訴審議判斷之後，但均係對被告持續之違法
      狀態進行救濟，倘若被告依法處置，自行糾正違法，根本
      不會有第2 次及第3 次申訴，而依「民間參與公共建設申
      請及審核程序爭議處理規則」第26條第1 項規定「審議判
      斷書應指明主辦機關有無違反本法及有關法令；經指明其
      有違反者，主辦機關應另為適法之處置」。被告於公共工
      程委員會促字第093003號審議判斷認定其甄審違法後，仍
      不為適法處理，致原告需再進行異議及申訴救濟，有關異
      議申訴費用，仍屬對原異議處理結果支付之申訴費用，自
      應由被告償付。
（五）本件被告在92年8 月20日正式公告系爭BOT 案招商文件，
      在正式公告後廠商須在公告日3 個月內完成遞送甄審資料
      文件及投資計畫書，故廠商在被告正式公告招商文件之前
      即依政府之相關說明開始辦理備標事宜。原告自92年7 月
      開始備標，故本件請求償付之費用為自92年7 月起至95年
      1 月止備標、異議及申訴支出之費用。有關請求費用之項
      目及金額摘要說明如下：
  １、ETC 專案部門員工及人力派遣之費用（即附表第1 項至第
      95項，合計費用為30,754,771元）：
    (1)原告係為系爭BOT 案成立之公司。招商文件第2.4 條對申
      請人為單一公司者之財力資格規定其實收資本額及淨貸均
      不得低於2.5 億元。為避免因支出備標費用發生公司淨值
      不符合投標財力資格條件，公司股東同意由○○線上公司
      組設ETC 專案部門，負責ETC 專案之備標，張○○先生擔
      任原告之總經理，同時兼任○○線上公司之執行副總經理
      ，負責ETC 專案部門之管理（含人員招聘）及備標。備標
      初期（即92年7 、8 月）ETC 專案部門人員有張○○、張
      ○○、羅○○、吳○○，其後因備標工作之繁重增加人力
      至15人至20人間，專責辦理ETC 案之備標。決標後人員漸
      次歸建，93年3 月至6 月間尚有人力約10人，其後只剩張
      ○○、張○○及張○○之秘書林○○（外聘之人力派遣人
      員），張○○於94年8 月歸建，張○○則一直任職至95年
      8 月。
    (2)ETC 係以電子方式收取高速公路之通行費，在我國係一全
      新領域，國內沒有經驗，原告參與投標，必須選擇國外先
      進系統，必須提前進行研究、規劃及各項前置作業。且ET
      C 案係由投標人自行規劃、建置及營運，與一般政府採購
      中採購機關已完成細部設計，再交由廠商按圖施作，完全
      不同。ETC 不僅涉及硬體系統建置，舉凡交通流量維持及
      管理、交通安全措施、交控中心電子連線及相容、電子收
      費與金流作業整合、用路人之便利性、接受度及推廣行銷
      等軟體及作業均需要相當之規劃，並且須進行相關財務分
      析（包括建置成本、推廣成本、欠費及追繳成本等）。又
      電子收費系統之精確性及其勘用年限是否會受臺灣之天氣
      影響（如颱風、大雨、鹽侵蝕等）之測試及評估等，亦需
      投入相當之人力及行政資源才能完成研析及解決方案評估
      ，以設算財務成本，製作投標文件。
    (3)原告為準備投標文件先後二次提出之投資計畫規劃文件，
      而每一次提出均係10冊，多達1,329 頁之投資計畫書共1
      正本40份副本，更有多達295 張圖說及附件，非投入相當
      之人力及資源，不可能在短短3 個月之公告期間完成投資
      計畫書，暨於協商後1 個月期間內完成投資計畫之修正，
      並重行刊印及提送修正之投資計畫，故原告支付ETC 專案
      部門員工及人力派遣之費用（含員工薪資、勞健保、年終
      獎金、退休金、支付予派遣業者費用等），確屬必要，且
      於備標時已為支出。
    (4)又原告在異議及申訴初期（93年7 月前）為進行相關異議
      、申訴證據之蒐集（包括赴奧地利查察○○ 公司所提之系
      統功能文件），亦須投注相當人力，而在93年7 月以後，
      隨著異議、申訴及救濟程序之進程，原告已自行縮減開支
      ，減少ETC 專案部門人力，只留二名人員及一名派遣之秘
      書（即張○○、張○○及張○○之秘書林○○○○○住）
      辦理異議、申訴救濟，自94年8 月以後則只留一名人員，
      故原告支付ETC 專案部門員工及人力派遣之費用（含員工
      薪資、勞健保、年終獎金、退休金、支付予派遣業者費用
      等），確為處理ETC 案異議及申訴之必要費用。
  ２、顧問費（即附表第96項至第146 項，合計費用為18,001,6
      26元）：
    (1)高速公路電子收費係一全新領域，國內並無任何經驗，為
      準備投資規劃及投標，原告必須引進國外顧問及系統供應
      商，提供建置、營運之經驗，及規劃之建議，故原告除多
      次請國外系統供應商來台外，並聘請國外顧問數次來台協
      助製作投標文件、簡報、參與甄審相關會議等，原告因此
      支出之機票、住宿、膳食、交通、通訊及顧問費，均屬必
      要。
    (2)原告投標採用多車道自由車流微波收費系統，加拿大407
      號高速公路為全球多車道自由車流商業運轉且有獲利之成
      功案例，因國內無高速公路電子收費之經驗，原告投資規
      畫需要參考加拿大407 號公路之經驗，特委聘曾任加拿大
      407 號高速公路營運長之○○○ Hoton （當時其為加拿大We
      ntworth Consulting Inc. 執行長）擔任投標顧問。○○
      ○Hoton 於92年9 月22日至10月4 日間來台提供高速公路
      電子收費及營運之諮詢顧問，係供研議及撰寫投標所需提
      送之投資計畫，○○線上公司依約支付Jim Hoton 之報酬
      及扣繳稅款，為系爭BOT 案備標之必要費用。依○○線上
      （Asi a PacificOnline ）與Wentworth Consulting I
      nc. 所簽顧問合約第3 條約定顧問費以每日加拿大幣1,50
      0 元計算（不含代墊款），該合約第4.4 條規定：「No
      deduc tions will be made by APOL for bank fees or
      withho lding tax.Taxes to be paid in Taiwan in
      connection with this agreement will be borne by
      APOL. 」（中譯文：○○線上不得因銀行費用或代扣稅款
      扣減付款，關於本合約在台應付稅款由○○線上負擔）。
      財政部99年3 月12日台財稅字第09804119811 號令一（三
      ）明揭國內營利事業代外籍員工所繳納依我國法令應由該
      外籍員工為納稅義務人之我國所得稅或其他稅捐，如依聘
      僱契約或其他足資證證明之文件證明營利事業代付之我國
      所得稅或其他稅捐為該員工約定報酬之一部分，且該營利
      事業已依法扣繳及申報，該營利事業得將代扣繳之稅款作
      為薪資費用列支。
    (3)除引進國外顧問外，原告亦聘請國內數位專家參與協助原
      告之備標作業。且依招商文件規定（第2.8.3 節「申請文
      件內容」），金融機構之評估意見及融資意願書係投標必
      備文件之一，故為聘請台灣工業銀行支出之顧問費，至屬
      必要。
    (4)○○國際法律事務所受聘擔任ETC 專案法律顧問，提供原
      告辦理所有關於ETC 專案所需之法律專業服務，包括：審
      閱及澄清ETC 案申請文件、說明、合約草案及所有相關法
      律文件，研析電子收費投資營運架構及合約文件相關法律
      問題、對於原告擬提出之投標規劃及文件提供意見及修改
      建議，協助辦理澄清或釋疑，審閱及撰擬投資計畫及合約
      文件（尤其是有關建置及營運合約之意見、議約建議及需
      政府協助事項及融資安排等），研析高速公路建置或營運
      電子收費系統相關法律問題、法令適用界面、因應策略及
      解決、協助準備及辦理簡報、參與甄審及協商會議、撰擬
      異議及申訴相關書狀文件、準備及出席審議調查詢問會等
      。聘任期間當事人每年先支付酬金30萬元，對於服務時間
      超過40小時之部份，另依每小時6,500 元計酬。另依○○
      國際法律事務所帳單支付酬金時，當事人會先依所得稅法
      「各類所得扣繳率標準」第2 條第8 項「執行業務者之報
      酬按給付額扣取百分之十」之規定，扣除10% 後，將其餘
      90% 之金額給付○○國際法律事務所，故○○國際法律事
      務所收據有「公費」減「執行業務公費代扣稅款10% 」及
      「實收金額」等項目。○○國際法律事務所代墊或實支之
      款項由當事人全額償付，無扣繳稅款。
    (5)又公共工程委員會促093003號申訴案件，計召開12次預審
      會議，1 次審議委員會，原告提出之書狀多達25件，證物
      計有85件，各該書狀依公共工程委員會要求必須提送6 份
      ，且申訴之言詞辯論狀及相關文件須提送25份予公共工程
      委員會，原告於申訴階段其僅留二人處理相關事務，申訴
      事項幾乎全委由法律顧問處理，且由開會次數之頻繁、書
      狀及證物之數量亦足證明原告及法律顧問投入人力，故原
      告支付之律師費及代墊費（含影印、快遞、郵電費等），
      確屬必要。
  ３、交通費、差旅費、設備費、備標相關費用（即附表第147
      項至第252 項，合計費用為8,452,368 元）：
    (1)高速公路採用電子收費系統在我國係全新之領域，國外之
      先進系統是否適合國內多雨潮濕、鹽分重及多霧之氣候，
      是否適用於國內用路人之駕車習慣，均屬未知，原告為備
      標作業之需要，安排國外系統供應商在裕隆汽車三義廠架
      設電子收費之試車道，並進行實車實況測試，驗證所採微
      波系統是否符合標準，滿足在地需求，此係原告在投標前
      負責且必要之作法，原告因此所支出之工程費、租車費、
      牌照費（確認電子系統可照到每一車及其車牌）、交通費
      、膳食、攝影等相關費用，均屬必要。
    (2)因高速公路電子收費係一全新領域，有必要與國內學者專
      家請益或討論相關規劃及面向，以求周延及符合國人用路
      習慣。另依投標規定廠商在投資計畫書內要敘明高速公路
      電子收費之建置計畫及其後計程施工等，故原告須與相關
      合作廠商討論建置時程、施工順序、要項、界面安排等。
      另因辦理備標、異議或申訴有關工作人員需包車或搭車至
      被告、公共工程委員會或顧問辦公室開會，故ETC 專案員
      工之交通費、差旅費等均屬必要。
    (3)ETC 專案部門為配合其人力及備標作業需求，必須有一定
      之辦公空間及個人或筆記型電腦之配置，且為製作巨幅之
      投資計畫書、投資規劃、工程圖說及投標文件，相關電腦
      、印表機、耗材、紙張，自屬必要。更且，原告考量到備
      標期間不長，相關電腦及週邊設備以租賃方式取得，亦較
      為經濟。至於購置彩色印表機，是因備標時程緊迫且印製
      投標文件數量大，品質要求高，而支出之必要花費。
    (4)原告派員赴奧地利調查之費用，則是因○○ 公司採用紅外
      線及VPS 系統均無多車道自由車流之計程功能，不可能符
      合申請須知第5 章之計程收費階段系統規格及功能規範，
      ○○ 公司所提出之系統功能認證文件有問題，因功能認證
      文件係由奧地利TV出具，為進一步查證文件之真實，而安
      排顧問或員工分赴奧地利調查，並將查證資訊併於原告於
      公共工程委員會之申訴程序中提出質疑及陳述，其後公共
      工程委員會促093003號申訴審議判斷亦以○○ 公司所提功
      能認證文件不符合招標規定，而認定違法，足證原告派員
      赴奧地利調查確為進行申訴所必要，原告當可請求此部分
      之費用。另於申訴程序中，原告就所提外文證物委請翻譯
      之費用（即附表第228 項、第235 項、第239 項、第242
      項及第252 項）亦屬申訴之必要費用。
    (5)按○○寬頻電信股份有限公司於93年更名為「○○固網寬
      頻股份有限公司」，其後又更名為「○○電信股份有限公
      司」，本件原告所提出之費用單據中，有少數費用申請單
      上印有○○寬頻電信股份有限公司名稱，應係○○線上公
      司延用其股東（即「○○電信股份有限公司」）之申請文
      件，供○○線上公司員工內部申請車資、國內外差旅費用
      之用，併此說明。
    (6)附表第200 項媒體參觀費（14,700元）、第201 項記者會
      場地費（42,810元）、第203 項記者會雜支（6,331 元）
      及第216 項記者會背板製作費（8,925 元），合計72,766
      元已剔除。
  ４、事務費及雜支（即附表第253 項至第531 項，合計費用為
    3, 449,232元）：
    (1)ETC 專案之公務車係張○○受聘為原告總經理之聘任條件
      之一，因張先生總覽系爭BOT 案之備標，須多處奔波接洽
      ，該公務車可方便及節省時間，且有時亦兼送備標、異議
      及申訴之文件，故該公務車租金、司機薪資、油錢、過路
      費均屬必要。
    (2)原告依招標文件規定，先後二次提出之投資規劃及投標文
      件，每次所提至少有10冊1,329 頁之投資計畫書，其印刷
      費用自屬必要。
    (3)原告依公共工程委員會要求將申訴言詞辯論意旨狀、重大
      違法爭點一覽表及相關證物及文件準備25份，該等印刷費
      為原告辦理申訴之必要費用。
    (4)原告為甄審簡報準備模型、影片、看板等之製作及花費，
      是讓甄審委員及各界瞭解原告之電子收費系統及營運模式
      ，亦建立與用路人之互動，以便回應甄審之各項提問，自
      屬必要。
    (5)原告為備標、異議及申訴所支出之餐費、場地費、研討費
      、停車費、交通費、書報費、文具費、工程費、雜支，或
      為ETC 專案部門參考用、或為相關人員加班之誤餐費，或
      為利用用餐時間與顧問、合作廠商繼續討論，亦屬必要。
    (6)有關原告遵循業界經營實務及慣例支出之賀卡（附表第39
      6 項剔除657 元）、贈品（附表第402 項剔除3,600 元）
      、禮品費（附表第404 項剔除4,940 元及第417 項剔除5,
      990 元）合計15,187元已剔除。
 ５、 另統一編號為CX00000000金額為36,437元之發票：此費
      用係原告於系爭BOT 案申訴程序中向公共工程委員會提出
      相關外文證物之翻譯費（請參見附表編號第228 項－金額
      為23,380元、第235 項－金額為6,825 元、第239 項－金
      額為4,132 元及第242 項－金額為2,100 元，合計36,437
      元）。統一編號為CX00000000金額為2,334,150 元之發
      票：此費用係○○線上公司支付93年6 月至8 月之律師公
      費（請參見附表編號第129 項－金額為985,001 元、第13
      1 項－金額為517,240 元、第132 項－金額為794,296 元
      ，合計2,296,537 元）。統一編號為CX0000 0000 金額
      為37,800元之發票：此費用係○○線上公司為ETC 案測試
      所支付之測試用車牌費用（因為測試電子收費系統須有大
      小客車、貨車、貨櫃車等以不同速度、間距及天候下測試
      ）（請參見附表編號第194 項－金額為37,800元）。統
      一編號為CX00000000金額為2,100 元之發票：此費用係亞
      太線上為系爭BOT 案加入中華資訊安全管理協會之會費（
      此項已縮減）。統一編號為JW0000 000金額為77,686,3
      39元及統一編號為TW00000000金額為19,620,410元之發票
      ：此費用係○○線上公司為ETC 案之備標、異議、申訴代
      原告所墊前述4 項以外其他費用之總額，原告已支付予亞
      太線上，原告於本件已將前述4 項及本項2 張發票之金額
      予以減縮至60,745,950元，其相關單據則為附表所列各編
      號之原告證物。
 ６、 項次220 、227 、240 、241 、243 及244 赴奧地利調查
      之費用。因○○ 公司係以奧地利商EFKON 紅外線系統參
      與系爭BOT 案之投標，而被告89年6 月4 日「高速公路電
      子收費暨交通管理」考察報告，明揭全球「紅外線」電子
      收費系統市占率僅有0.8%（不到1%），且全球紅外線電子
      收費設備僅有單一供應商（即為EFKON 公司），該報告實
      地考察瑞典、新加坡、馬來西亞3 個國家，僅馬來西亞採
      紅外線系統且只是單車道，其他國家均採有多車道自由車
      流之微波系統。本件系爭BOT 案申請須知第11.2.3節第
      4 點規定：「申請人須說明所提供之系統如何滿足本申請
      須知第五章之系統功能需求規範。」，並提具「所有」系
      統設備型錄、規格文件，標註系統功能規範相關要求。
      本件系爭BOT 案申請須知第5.3 節「系統功能需求規範」
      列載投標人所採電子收費系統應符合之最低規範要求，第
      5.3.2 節「前端系統功能需求」包括5 種功能：「自動辨
      識交易功能」、「車內設備單元功能」、「自動車輛偵測
      功能」、「自動車輛分類功能」及「收費違規執法功能」
      。其中「自動辨識交易功能」、「自動車輛偵測功能」及
      「收費違規執法功能」分別要求系統功能在計程收費階段
      應符合扣款最高速限為每小時160 公里，偵測通行量正確
      率至少須達99% ，及能取得最低速限為每小時180 公里之
      車輛影像。投標人所採系統是否已具備「多車道自由車流
      」之能力，能否符合申請須知之系統規格及功能規範及要
      求，投標人提送投資計畫書必須加以確定。因EFKON 紅
      外線系統在全世界沒有任何多車道自由車流之功能及實績
      ，而VPS 系統尚未完成開發，並非具體存在之收費系統，
      ○○ 公司採用紅外線及VPS 系統，而該二系統均無多車道
      自由車流之計程功能，不可能符合申請須知第五章之計程
      收費階段系統規格及功能規範，○○ 公司所提出之系統功
      能認證文件有問題，因功能認證文件係由奧地利TUV 出具
      ，為進一步查證，原告安排羅○○副總經理及吳○○協理
      辦理赴奧地利之簽證，準備前往當地蒐證，嗣未成行。其
      後，由陳○○顧問於93年4 月14日至4 月17日間至奧地利
      調查TUV 之驗證。有關○○公司投標使用之TUV 驗證文
      件是否符合系爭BOT 案申請須知之公證及認證規定乙節，
      隨申訴程序之調查，逐漸浮現成為一爭點，被告於公共工
      程委員會93年7 月27日申訴第6 次預審會議提出○○公司
      系統認證文件，原告除請求工程會要被告提出○○公司EF
      KON 系統功能認證文件之完整影本予原告閱覽影印外，原
      告並指派李○○協理於93年7 月30日至8 月5 日間陪同顧
      問再赴奧地利查證該等文件，有關費用包括：差旅費及來
      回機票（即項次240 ）、出差期間之雜支（即項次244 ）
      及簽證費（即項次243 ）。本次調查所得資訊併於原告於
      公共工程委員會申訴程序中就○○公司所提TUV 文件不符
      合投標文件形式要求、驗證筆數過少及未驗證多車道自由
      車流等之質疑與陳述。項次241 係原告就EFKON 非為德
      國建置中VPS 系統300 處固定執法系統供應商，○○○○
      所提資料誤導，函請德國經濟辦事處洽德國業主Toll Col
      lect公司確認，而由德國經濟辦事處收取之費用（即項次
      241 ）。
 ７、 項次228 係委請名家翻譯社就德國網站4 篇有關德國採VP
      S 系統電子收費計畫之停擺、費用超出等之報導，及6 篇
      電子收費之報導之翻譯費用，及由臺灣臺北地方法院公證
      處認證之費用。項次235 係委請名家翻譯社就德國交通部
      對VP S電子收費系統建議解決方案報導之翻譯費用。項次
      239 係委請名家翻譯社就德國VITRONIC公司西元2004年7
      月6 日函文之翻譯費用。項次242 係委請名家翻譯社就○
      ○公司所提系統功能認證文件上公證人之聲明之翻譯費用
      。
（六）又本件原告在支出款項辦理備標時不可能料想到被告會違
      法甄審，更不可能料想到行政法院會有確定判決判定被告
      甄審違法及撤銷○○ 公司最優申請人資格之情形。換言之
      ，在原告支出費用備標時沒有想到求償，而原告所支出之
      備標費用都是股東之成本，股東要出錢，當然是能省則省
      ，倘非必要，是不會支出的。原告依一般會計原則，建立
      會計制度，其各項費用支出發生後亦經會計師查核簽證，
      有各年度之財簽及稅簽可憑，自屬可信。尤其，在多年後
      ，回顧當初，依其情事及性質，不可能再回到過去之每一
      個情況，去探討每一分錢之支出，且如此要求，不合情理
      ，對原告也不公平。尤其，被告迄今所辯似乎是ETC 備標
      是很容易的，廠商沒有太多事情要做，「多車道自由車流
      」及「計程」能力招商階段都不要求，看看文件即可，沒
      有什麼費用，其呈現之「行政之傲慢」及「行政凌駕司法
      」（招商違法，不依法處置，就算被行政法院撤銷又如何
      ？）令人憂心。本件招商為歷經最高行政法院判決撤銷機
      關違法BOT 甄審之首例，如果只是允許被告事後一昧從形
      式嚴格指摘，及挑剔原告費用當初應如何入帳，而不從合
      理角度審視其實質，不僅與法令責成採購機關對其違法負
      責之目的有違，對於投入資源努力參加甄審及競標之廠商
      更是不公平。此影響促進民間參與公共建設法及政府採購
      法所欲確保之合法、公開與公正。
（七）本件BOT 案申請須知規定投標系統應符合計程功能之規範
      。本件系爭BOT 案申請須知已規定「計程收費」係本案所
      要達成之建設目的，「計程」功能需求係投標系統之最低
      規範要求，多車道自由車流系統軟體須符合本件BOT 案之
      宗旨，此有本件申請須知下列規定足明：（1 ）申請須知
      第三章「計畫背景說明」第1 點明揭「…，並期藉由電子
      收費系統之建置營運，轉換實施計程電子收費，以實現用
      路人『走多少、付多少』公平計程收費宗旨。」。（2 ）
      申請須知第5.3.2 節「前端系統功能需求」：第5.3.2.1
      節「自動辨識交易功能」第3 點：「計程電子收費階段，
      系統交易扣款最高允許速度至少需達160 公里/ 小時以上
      。」。第5.3.2.3 節「自動車輛偵測功能」第3 點：「計
      程電子收費階段，系統偵測通行量之正確率至少須達99%
      。」。第5.3.2.5 節「收費違規執法功能」第5 點：「計
      程電子收費階段，系統必須至少能取得180 公里/ 小時以
      上未正確交易成功之車輛影像資料。」。（3 ）申請須知
      第6.3 節「收費區位及系統佈設方式規範」第2 點「計程
      電子收費階段」（4 ）「計程電子收費系統佈設方式」：
      「計程電子收費階段須佈設建置多車道自由車流電子收費
      系統，電子收費車道間無實體分隔，車輛可以正常車速通
      過收費區，車輛可自由變換車道，亦能正確對各類車種扣
      取通行費並記錄收費交易資料。」。（5）申請須知第7.1
      節「經營理念規範」第3 點：「最佳服務與行銷推廣於最
      短時間內推展轉換實施計程電子收費。」。（6 ）申請須
      知第7.5 節「系統可收費成功率規範」第3 點：「計程電
      子收費階段系統可收費成功率至少應達到99.8% （含）以
      上。」。（7 ）申請須知第7.10節「電子收費利用率分年
      目標規範」第4 點：「建置營運公司應按上述電子收費利
      用率目標量逐年達成，並至遲於100 年進入全面計程電子
      收費營運；」。（8 ）申請須知第11.2.6節「高速公路電
      子收費系統建置計畫書」第1 點「系統轉換實施計畫」：
      「由申請人於規範要求內自行依其能力提出規劃，惟須包
      括計次與計程電子收費方式之系統建置規劃，明確說明計
      次與計程電子收費轉換實施之具體方式，系統轉換步驟配
      合之相關策略及方案措施。」。（9 ）申請須知第11
      .2.8 節 「高速公路電子收費系統財務計畫書」第1 點「
      財務效益評估」（10）「建置成本」：「分別敘明電子收
      費系統及延伸事業之建置成本，至少（但不限於）包含電
      子收費系統軟硬體、…」。（11）申請須知表12.3-1評審
      項目「系統功能說明書」之甄審重點為「1.說明書內容符
      合招商系統功能需求規範（註：包括申請須知第5.3.2 節
      之計程功能需求）之完整性及可行性；2.系統技術方案符
      合國際技術發展趨勢之一致性、成熟運作可行性及整體安
      全機制周延性…」。（12）申請須知表12.3-1評審項目「
      系統建置計畫書」之甄審重點為「1.計畫內容符合招商系
      統建置規範（註：包括申請須知第6.3 節有關計程系統之
      規範）之完整性及可行性；…3.系統軟體應用之實證可行
      性（註：包括申請須知第6.3 節有關計程系統之規範）…
      」。被告92年11月28日業實字第0921000145號函，要求遠
      通公司補件表之備註中特別詢問○○ 公司：「功能認證項
      目3 、4 、10-14 之結果（受測環境為單車道系統）在多
      車道系統下是否適用？」，可見「多車道自由車流」的能
      力是本件BOT 案甄審應予審查之項目，被告認為○○ 公司
      所提出之功能認證文件看不出是否適用於多車道自由車流
      ，才提出詢問，○○ 公司於92年12月5 日針對被告之詢問
      回函（說明四）稱：「提供技術廠商所保證之功能認證項
      目3 、4 、10-14 之結果，在多車道系統下得適用之證明
      文件正本。」。可見不論係被告（審查方）或投標者（含
      ○○ 公司）均認為「多車道自由車流」的能力係本件BOT
      案申請須知之基本規格及功能。於公共工程委員會促0930
      03號申訴案件中，被告93年10月28日陳述意見表第6 頁到
      數第2 行自認：「『多車道自由車流』系統係本案於計程
      收費階段之基本規格」。
（八）又被告稱：本件於招商須知上並沒有規定於合格申請人之
      甄選階段需要符合計程之要求，計程要求僅最優申請人於
      簽約後5 年內完成計程收費目標即可云云，惟本件招商目
      的是要於高速公路建置及營運多車道自由車流之計程電子
      收費，投標人在提出投標時如果還沒有成熟可付諸營運之
      「計程」收費系統或技術，要如何完成建設目標？高速公
      路電子收費關乎全國600 萬輛車及千萬用路人之權益，投
      標人有系統有技術存在，才能進一步配合國內用路人習慣
      及電子收費推廣實況於得標後5 年內完成多車道自由車流
      全面計程電子收費之建設目標。而原告於促093003號申訴
      案件之言詞辯論意旨狀特別提及：「…，主辦機關（即被
      告）在本件申訴以悖於申請須知文義之說法，主張「多車
      道自由車流」能力在招商階段可不具備，只要在建置期（
      即97年年底）通過測試系統查核驗證即可，依主辦機關（
      即被告）此一立場，本件甄審將毫無意義，政府招商、訂
      約、支付委辦服務費，換來的卻是一個將來且不確定的系
      統（可能通過也可能失敗），主辦機關（即被告）此一說
      法，違反法令，悖於採購實務，更違反常理。試問屆時如
      其未能通過測試系統查核驗證，本案建設原地打轉，「全
      面計程」要延宕多久，主辦機關（即被告）之說法豈非使
      本案長期陷於不確定的狀態？」。今日回顧本件之發展，
      本件BOT 案迄今仍在原地踏步，不要說原規劃100 年全面
      計程上路，就連99年計次電子收費利用率應達65% 之目標
      都腰斬，實令人感概。據日前報載，被告尚委外研究計程
      費率，○○ 公司則以其虧損達33億表明無法配合提出優惠
      方案，提高民眾裝設OBU 之意願，國家重大建設經過5 年
      ，仍然陷於有否系統的泥沼中。被告稱本系爭BOT 案投標
      系統有無計程功能完全不重要之主張，係為○○ 公司解套
      。
四、被告則以下列各語置辯，並聲明駁回原告之訴。
（一）本件原告為準備協商甄審何者為最優申請人而支出費用所
      取得之甄審資料，於本計劃案重為協商及其後之甄審程序
      時，仍得全部加以援用，原告為此所支費用並非額外支出
      之費用，不得請求被告償付：
  １、最高行政法院發回意旨，略謂：促進民間參與公共建設申
      請及審核程序若經行政法院以撤銷判決或確認判決，確認
      原處分機關之甄審行為違法，依促進民間參與公共建設法
      第47條，自得準用政府採購法第85條第3 項規定，請求原
      處分機關償付其準備甄審、異議及申訴所支出之必要費用
      。廠商為使原處分機關為適法之處置而提起之異議及申訴
      亦屬額外之支出，於理於法均應由原處分機關負責償付。
      被告以93年2 月27日業字第0930005550號公告甄選決定○
      ○公司為最優申請人，原告為次優申請人，既經本院94年
      度訴字第752 號判決及最高行政法院95年度判字第1239號
      判決確定認原處分及審議判斷關於○○公司為最優申請人
      部分為違法，認「甄審委員基於協商後之甄審資料作成公
      告○○公司為最優申請人之判斷，及嗣後為維持原公告之
      異議決定，均屬違法；另申訴審議判斷未予認定上開公告
      最優申請人之處分為違法，亦有未當」，故原告為準備協
      商甄審何者為最優申請人程序、異議及申訴所支出之必要
      費用，自得請求被告償付，惟原告原為協商，俾甄審何者
      為最優申請人支出費用所準備之甄審資料，若於被告依法
      另為適法之處置時，仍得加以援用者，該部分即非額外支
      出之費用，不得請求償付。
  ２、本院94年度訴字第752 號判決及最高行政法院95年度判字
      第1239號判決，認定被告未與原告協商VPS 系統之建置時
      程，違反平等原則，認定未與○○ 公司協商DSRC進階型及
      VPS 豪華型車內設備單元之定價原則與成本費用，違反公
      益原則。上述違反，導致甄審委員會據以評審之資料「不
      齊全」，客觀上足以影響甄審結果，即得視為導致其甄審
      結果之「程序違反」，而構成該甄審結果得撤銷之事由。
      且原公告○○ 公司為本件最優申請人之處分，係由於其協
      商程序違反平等、公益原則所致，自應著由被告對3 家合
      格之入圍申請人重為適法之協商程序，再為綜合評審，決
      定孰為最優申請人。故被告就本計畫案重為協商及其後之
      甄審程序，其用意在於補正上開程序上之瑕疵，在重為協
      商之前，各合格之入圍申請人原為參加協商，俾甄審何者
      為最優申請人支出費用所準備之甄審資料，於重為協商及
      其後之甄審程序，均得加以援用，揆諸最高行政法院判決
      意旨，原告所為該部分之支出，即非額外費用，不得請求
      被告償付。
  ３、本件被告已公告表示原告原協商而甄審何者為最優申請人
      程序所提送之相關資料，於重為第2 階段甄審作業仍有效
      力，且加以援用：依被告於95年12月5 日函頒之本件招商
      補充文件第1.3 節第11條：「合格之入圍申請人（註：包
      括原告等3 家公司）應於主辦機關通知期限內，出具如附
      件一至四所示之文件，其於重為第2 階段甄審作業前所遞
      送之所有文件仍屬有效，對其有拘束力」、招商文件補充
      說明第（三）號：「招商補充文件第1.3 節第11條重為第
      2 階段甄審前所遞送之所有文件仍屬有效，係指合格之入
      圍申請人因參與本計畫案重為第2 階段甄審前因申請所遞
      送之所有文件，包括但不限於申請文件、投資計畫書、協
      商結論、相關會議口頭承諾、簡報等文件，仍屬有效」，
      可證被告已公告表示原告原協商而甄審何者為最優申請人
      程序所提送之相關資料，於重為第2 階段甄審作業仍有效
      力，且加以援用。
  ４、原告雖主張：「行政法院判決被告甄審○○ 公司為最優申
      請人違法，被告始終未作任何處置，而允○○ 公司繼續違
      法建置其紅外線系統，再以重回甄審改定招商規則，選回
      ○○ 公司。本件已不可能回到違法甄審前之狀態，原告請
      求被告償付費用，合法有據」云云：惟原告前開主張，已
      向公共工程委員會提起申訴，經該會認定無理由駁回後，
      原告再向本院提起行政訴訟，並於嗣後撤回該訴（案號：
      96 年 度訴字第2096號），可見有關被告重回第2 階段甄
      審作業亦經公共工程委員會認定無任何違法之處，原告前
      開主張，全無所據，是依前開最高行政法院發回意旨，原
      告仍不得主張請求所有費用。
  ５、依前開最高行政法院95年度判字第1239號判決意旨，從92
      年8 月20日本件公告招商以後，歷經92年12月25日被告公
      告原告、○○ 公司及○○ 公司為合格之入圍申請人，至93
      年2 月27日被告公告何者為最優、次優申請人止（即92年
      8 月20日至93年2 月27日止），為原告準備協商而甄審之
      期間，原告提出原證41號為其證據資料，該項證據所顯示
      原告於上開期間支出費用所準備甄審之資料，既係重為本
      件協商及其後之甄審程序所得加以引用者，是原告所支出
      之該部分費用即非額外費用，不得向被告請求償付。況被
      告係於93年2 月27日第1 次公告○○ 公司為最優申請人，
      此後原告宇通公司才開始異議、申訴、行政訴訟等程序，
      是以原告所提原證41號大多數單據（期間自92年11月5 日
      起至93年2 月29日止），形式上均無審酌必要。
（二）有關最高行政法院發回意旨就原審法院以商業會計法不認
      定原告與○○線上公司間原證26號合約書關係（下稱系爭
      合約書）、未調查及說明各項何以非必要費用，應有理由
      不備之違法云云，此部分有重大誤解：
  １、商業會計法係營利機構編製會計表冊之重要法規，是以如
      原告與○○線上公司編製會計表冊有違反上開重要法規時
      ，其形式上真正即有爭議：依最高行政法院85年度判字第
      1280號裁判意旨：「受查核公司之財務報表或決算書表，
      其內容如有錯誤或不實之情事，會計師應洽請公司更正或
      於查核報告書中予以揭露；其會計處理如與有關法令、一
      般公認會計原則或慣例不相一致之情事，會計師亦應洽請
      公司更正或於查核報告書中指明」、商業會計處理準則第
      21條第2 項第5 款：「五、應付帳款：指商業應付之各種
      帳款；其評價及應加註釋事項如下：…（三）金額重大之
      應付關係人款項，應單獨列示…」，顯見公司就重大交易
      有加註於財務報表之義務，且會計師於編製公司相關財務
      報表時，應查核錯誤、不實及與一般公認會計原則或慣例
      不一致情事，由此可證，財務報表上記載內容，不惟對會
      計師有拘束力，對公司亦有拘束力，是以最高行政法院發
      回意旨認有無違反商業會計法與伊等間履行契約乃不同二
      事云云，無異同意公司可不依商業會計法規定編製帳冊（
      如假帳行為），顯非可採。綜上，如原告求償時之主張，
      違背其歷年財務報表時，已失其真正性，依禁反言原則，
      原告不得單以會計憑證為依據。
  ２、原告提出之會計憑證可認係○○線上公司費用，被告否認
      其屬原告代墊費用：
 （1）原告委任會計師不採系爭合約書作為其查核依據：按原告
      所委託○○會計師事務所協議程序執行報告載明：「一、
      經本會計師就台灣宇通資訊科技股份有限公司（以下簡稱
      貴公司）所定義並提供之『參與ETC 專案』發生相關費用
      …進行核月相關傳票記載及憑證，該等費用均係由○○線
      上服務股份有限公司（以下簡稱○○線上公司）先行代墊
      ，經貴公司相關人員表示該項代墊行為係由貴公司及○○
      線上公司雙方口頭約定，並無書面合約可供查對…）」，
      按原告委託○○會計師事務所查核時，本件已涉訟於前審
      法院，原告並已提出系爭合約書為證物，乃○○會計師事
      務所仍為前開保留意見，可見該合約書無法通過會計師查
      核。
 （2）原告所提單據均列為○○線上公司營業費用，無法認定原
      告已有實際支出：原告自承所提相關明細及傳票均為○○
      線上公司之會計明細及憑證，並無任何一張原告自己營業
      費用之憑證（參照前審97年1 月16日筆錄），是以原證41
      及42號，原告93年3 月1 日起至95年1 月2 日止為準備ET
      C 案投標，由○○線上公司代付費用明細表，暨明細表各
      筆支出之明細分類帳及相關單據、憑證由形式上觀之，已
      無法被認定原告有實際支付該等費用。
 （3）有關原告主張代墊行為部分：
    原告於前審提出6 紙付款予○○線上公司之憑證及發票，
      其金額合計僅9,971 萬7,263 元，惟原告本件之請求金額
      為1 億4,604 萬6,829 元（即所有憑證合計），兩者差距
      達4,632 萬9,593 元，原告訴代並表示所有金額於96年即
      已結清（參照97年2 月29日筆錄），顯見原告公司所提憑
      證與請求金額並非一致。又原告提出之○○線上公司出具
      原證40號6 紙發票，金額共計99,767,236元，發票開立日
      期橫跨93年12月31日至96年5 月10日，與合約書約定每月
      付款之時間未符且較晚，○○線上公司是否確實為原告參
      與系爭BOT 案之甄審提供上開服務內容，○○線上公司付
      款單據憑證科目是否與系爭BOT 案之甄審相關，上開6 紙
      發票是否確為原告約定勞務之對價，均未據原告舉證，已
      難憑採，即便可信，因支出該項費用所取得作為甄審準備
      之資料，於重為協商及其後之甄審程序，均得加以引用，
      該部分支出亦非額外費用，原告不得向被告請求償付。
    至於原證40號：○○線上公司發票號碼CX00000000、CX00
      000000、CX00000000、CX00000000、JW0000000 、TW0000
      0000之統一發票6 紙部分，被告意見說明如下：原告付款
      係承認債務之表現，是原告財會人員依商業會計法及內稽
      內控等相關法規，應要求○○線上公司出具請款明細，亦
      即該等付款內容，係因為何種關係、項目、金額各為若干
      而支付予○○線上公司，惟經前審法院於97年1 月16日及
      2 月29日命原告予以補正，惟經原告覆以僅有發票而已，
      並無其他憑證，足證原告付款予○○線上公司之原因關係
      不明，既屬不明，更難認原告已因所謂代墊關係而實際支
      付予○○線上公司。惟原告於更審後卻又可以說明，可見
      其所述已非無疑。CX00000000、CX00000000、CX000000
      00，原告於更審前自承○○線上公司請款時欠缺明細，與
      一般會計請款作業不符，故否認之。JW0000000 、TW00
      000000原告於更審前自承○○公司請款時欠缺明細，與一
      般會計請款作業不符，原告無法舉證其付款與附表5各 項
      次金額之關聯性，故否認之。
 （4）單據缺失部分：
    有關原證9 、16、17、31、32號部分：1.原證32號所有單
      據為○○線上公司單據，已列入○○線上公司營業費用，
      不能證明是原告的所支出的費用。2.由原證9 號及原證31
      號會計師查核報告表示：(1) 原證16號表格是原告自己製
      作。(2) 會計師查核時已敘明代墊行為係依原告與○○線
      上公司間的口頭約定，沒有書面約定。(3) 原證32號所有
      單據亦是原告自己定義要列入，會計師並未查核其必要性
      。(4) 可見均不具證據適格性。3.原證17號電子郵件並無
      證據能力。4.由原告92年至94年財報所揭露之營業費用不
      到1,000 萬元，但原告向被告求償高達上億元，金額既有
      出入，顯見不實。
    91年9 月起至92年8 月20日本件公告招商前之期間，有關
      原證9 、16、17、39、40號部分：1.費用發生時點在本件
      公告招商前，當時標案還不存在，無備標費用。2.依原告
      說明，該等費用包括人事管銷費用、文具用品、資產購置
      費用、餐費、禮品費等，均無法證明與本件有關及其必要
      性，詳見被證15號。3.原告雖提出原證40號，欲證明○○
      線上公司有向原告請領本件代墊款云云，惟按；(1) 原證
      40號所示6 紙單據，均無其細項內容，無法與本件原告請
      求之任何一筆支出對應，已不足為憑。(2) 且○○線上公
      司遲至94、96年底分別向原告請領代墊款之行為，實際上
      與商業會計準則按年依實申報之規範意旨不符（請領金額
      與本案請求總金額亦不相同），是容確有該憑證，其實體
      內容仍非合法。
    92年8 月20日起至92年11月5 日原告公司設立之日前之期
      間，有關原證9 、16、17、39、40號部分：1.原告於92年
      11月5 日才正式設立，不可能於該日前，即發生與本件有
      關之任何費用。2.同前項說明第2 、3 點。
    92年11月5 日起至93年2 月27日公告最優申請人之日止之
      期間，有關原證41、42號部分：1.本件申請須知第2.4 節
      第1 條並未限制原告不能以自身名義取得憑證。2.如有該
      等支出，依商業會計準則應於年度財報揭露關係人交易數
      額，但依原告92年至94年度財務報表所揭露的關係人交易
      只有280 萬餘元與原告在各該年度請求金額不符。3.另前
      開財報之金額僅原告片面核銷，亦未提出此部分單據，無
      法證明與本件有關及其必要性。4.容屬必要費用，於重為
      協商及甄審作業仍可援用。
    93年3 月27日起至94年1 月7 日異議及申訴階段之期間，
      有關原證41、42號部分：同前項說明第1 、2 、3 點。
    94年1 月7 日以後，有關原證41、42號部分：促093003申
      訴審議判斷書於94年1 月7 日作成，自該日以後即不再發
      生申訴費用。
（三）至有關最高行政法院發回意旨所指應予調查部分，說明如
      下：
  １、附表項次191 差旅費（說明欄：至臺中參與ETC 專案會議
      ）：按上開會議並非被告所召開，實係原告業務合作廠商
      或股東之內部會議，既屬業務性質，自可以電話取代之，
      並無親自洽談之必要性，且原告前總經理張○○對於相關
      會議內容均已記憶模糊，難認屬必要。
  ２、附表項次508 郵資（說明欄：為ETC 案入圍後評審之相關
      事項所花93年1 月之郵資）；附表項次518 （說明欄：準
      備ETC 案投標，ETC 專案部門93年2 月之快遞費）：從原
      告檢附之相關單據無法證明係原告為準備本件甄審作業所
      需，且依本件招商文件相關規定，原告應遞送之投標文件
      ，僅有2 次作業，其一為92年11月20日之申請書及附件（
      招商文件附件A ），其二為協商後所提投資計畫書修正版
      （招商文件12.6.3之3 ），原告已向被告請求租用貨車之
      租車費（附表項次183 ），是此部分郵資及快遞費應係其
      平常所使用，與本件準備甄審作業無關。
  ３、附表項次194 測試車牌製作費郵資（說明欄：製作苗栗三
      義測試車輛＜包括小客車、貨車、聯結車、遊覽車等＞車
      牌計36面之費用）、附表項次195 租用大客車進行系統測
      試；附表項次202 ）為測試ETC 系統租用車輛之費用；附
      表項次205 ）差旅費（為ETC 案甄審及準備ETC 案測試，
      人員至苗栗三義協助ETC 前端系統安裝測試）、附表項次
      207 ）苗栗三義ETC 測試場之電子收費系統雜項工程費用
      、差旅費附表項次208 差旅費（說明欄：至ETC 測試場地
      協助ETC 前端系統安裝及測試）、附表項次209 差旅費（
      至苗栗三義接洽辦理ETC 前端測試系統之測試、安裝及準
      備工作）：依本件招商文件12.1.1條第7 款規定：「最優
      申請人通過系統實測（最優申請人未通過系統功能實測時
      ，得由次優申請人遞補進行議約，並通過系統功能實側…
      ）」、招商文件附件A 申請文件格式A1-1「十、隨申請書
      依序檢附下列文件…6.系統技術基本資料表及功能認證項
      目表1 份；7.系統設備商業運轉實績證明（無者免附）」
      ，可證，招商文件並未要求本件申請人在獲選或遞補為最
      優申請人前辦理系統功能實測，原告為圖在甄審時獲選而
      額外辦理之系統功能實測，係原告求好心切之舉，既屬原
      告額外施作招商文件規定外之項目，仍非必要費用。
  ４、附表項次197 參與被告主辦ETC 案國道3 號及5 號現場勘
      查人員之平安保險費：此會勘係被告選出3 家合格申請人
      後所辦之現場會勘，但被告並未要求相關人員均需保險始
      可出席，原告基於保護公司及員工權益所為保險支出，此
      部分仍非必要費用；另項次159 則非屬被告辦理之現場會
      勘，此部分應係原告自辦行程，難認與本件甄審作業相關
      ，且其人員數相同，項次159 費用較項次197 費用竟有數
      倍差距，亦有疑問。
  ５、附表項次198 印刷費（說明欄：印刷ETC 案投標之投資計
      畫書及印刷投資計畫書修訂版之費用）；項次199 租車費
      （說明欄：為參加ETC 案93年2 月26日向甄審委員會之簡
      報，ETＣ專案部門租用小巴士，載運相關人員至被告之費
      用）：此部分確屬投標文件印刷費用，惟被告已公告表示
      原告原協商而甄審何者為最優申請人程序所提送之相關資
      料，於重為第2 階段甄審作業仍有效力，且加以援用，是
      此部分費用仍非屬必要費用。
  ６、項次97顧問費：依原告前總經理張○○陳述內容，對於各
      顧問在標案過程從事工作，其具體內容不明，難認屬必要
      費用；原告雖於補充理由（五）狀說明聘用外籍顧問緣由
      ，惟由招商文件附件A 申請文件格式A1-1「十、隨申請書
      依序檢附下列文件…6.系統技術基本資料表及功能認證項
      目表1 份；7.系統設備商業運轉實績證明（無者免附）」
      ，亦即有關國外系統之商業運轉實績等狀況，僅需提供相
      關文件即可，並無自國外延聘外籍顧問之必要性；退步言
      ，縱為準備甄審之必要費用，其因支付該項費用所取得於
      甄審程序使用之資料，於重為協商及其後之甄審程序，均
      得加以引用，該部分支出並非額外費用，原告不得向被告
      請求償付。
（四）本件原告至多只能向被告請求其於公共工程委員會94年1
      月7 日促093003申訴審議階段所支出之部分申訴費用：
  １、最高行政法院發回意旨略謂：93年2 月27日至93年3 月25
      日原告提出異議、被告93年4 月26日作成異議處理結果、
      原告93年4 月19日向公共工程委員會提出申訴，經公共工
      程委員會作成94年1 月7 日促093003號審議判斷止，該期
      間為原告準備並歷經異議申訴程序之期間。原告為證明93
      年2 月27日至94年1 月7 日止準備並歷經異議、申訴程序
      之期間所支出費用，主要係提出原證42號（目錄載：93年
      3 月1 日至95年1 月2 日）為證據資料。原告於93年4 月
      19日向公共工程委員會提出申訴，於公共工程委員會審議
      中，被告以93年4 月26日業密字第0931000072號函附異議
      決定書決定被告之異議無理由，經公共工程委員會作成94
      年1 月7 日促093003號審議判斷書，原告就前開審議判斷
      不利於己之部分，提起行政訴訟（○○ 公司為參加人），
      本院以94年度訴字第752 號判決「原處分有關○○ 公司為
      本件最優申請人之部分（包括異議決定）及申訴審議判斷
      不利於原告部分（除未准予遞補外）均撤銷。宇通公司其
      餘之訴駁回。」兩造及○○ 公司均不服，提起上訴，經最
      高行政法院以95年度判字第1239號判決駁回兩造及原審參
      加人之上訴，原告請求償付申訴所支出費用部分，僅涉及
      原告93年4 月19日向公共工程委員會提出申訴而公共工程
      委員會作成94年1 月7 日促093003號審議判斷書部分，與
      原告之其他申訴事件無涉。另根據「民間參與公共建設申
      請及審核程序爭議處理規則」第21條規定，申訴費用為每
      一申訴事件5 萬元；而公共工程委員會94年2 月24日5 萬
      元收據，雖未載明申訴案號，惟繳費時間在94年1 月7 日
      促093003號審議判斷書作成後，可知應非系爭申訴費用；
      公共工程委員會94年6 月7 日5 萬元收據（載明：案號「
      促930003號」）亦載明非系爭申訴案之費用。依上開最高
      行政法院95年度判字第1239號判決意旨，有關其為使被告
      另為適法之處置，而提起異議及申訴之額外支出費用，僅
      限其於公共工程委員會94年1 月7 日促093003申訴審議階
      段所支出之部分申訴費用，原告為提其他異議及申訴所支
      出之費用．均非額外費用，不能向被告請求償付。
  ２、按公共工程委員會94年1 月7 日促093003申訴審議判斷主
      文為：「原異議處理果有關公證、認證部分撤銷；有關設
      立建置營運公司發起人、修改投資計畫及公平協商部分不
      予受理；其餘申訴駁回」，本院94年度訴字第752 號判決
      主文載明：「原處分有關○○ 公司為本最優申人之部分（
      包括異議決定）及申訴審議判斷不利於原告部分（除未准
      予遞補外）均撤銷。原告其之訴駁回。訴訟費用由原告負
      擔二分之一，餘由被告負擔」。可見公證、認證相關費用
      （即翻譯費等），均與本件原處分遭廢棄之理由無關，不
      應認定為必要費用。另依「民間參與公共建設申請及審核
      程序爭議處理規則」第21條規定，申訴費用為每一申訴事
      件5 萬元，原告於上開申訴階段雖曾支出申訴費用5 萬元
      ，但其請求並未全獲公共工程委員會所支持，僅其中一小
      部分獲得支持，其後所提行政訴訟之訴求，亦僅半數獲本
      院支持。故其申訴部分有理由、部分無理由，有理由部分
      ，由被告負擔申訴費，無理由部分原告應自行負擔申訴費
      。申訴按次計費，並無依准駁比例分擔之規定，自得請求
      全額之申訴費用。
  ３、至於原告請求之法律顧問費用、國外差旅費部分：依臺中
      高等行政法院94年度訴字第246 號判決意旨：「原告尚未
      得標，於得標前亦無親赴德國洽商之必要，且原告並未提
      出有關此部分支出之單據，則其請求因準備投標而赴之相
      關差旅、交通費部分，不應准許。又政府採購法之申訴程
      序並非採律師強制代理之程序，原告又無不能自為向行政
      院公共工程委員會申訴之特別情事，則原告因此聘請律師
      所支出之律師顧問及撰寫費用，自不得向被告請求償付。
      另政府採購法第85條第3 項規定之償付項目並未包含投標
      廠商得標後之履行利益或預期得標之所失利益，則原告請
      求被告應償付其應得利益之損失，亦屬無據」，又異議及
      申訴階段均無強制律師代理，是原告此部分相關費用，依
      法即非必要費用。
五、經查，本件如下所述之事實，為兩造所不爭執，且有原告所
    提系爭「民間參與高速公路電子收費系統建置及營運」案招
    商文件、招商規劃成果報告、服務建議書各1 冊、被告所提
    兩造間來往文件共7 冊、招商相關文件資料1 冊（以上均外
    置）可稽，洵堪認定。
（一）原告與訴外人○○ 公司及○○ 公司等申請人，參與被告於
      92年8 月20日依促進民間參與公共建設法公告徵求「民間
      參與高速公路電子收費系統（下稱ETC ）建置及營運」案
      （下稱系爭BOT 案），經資格預審及初步評審後，被告於
      92年12月25日公告原告、○○ 公司及○○ 公司為合格之入
      圍申請人；復經協商及綜合評審後，被告以93年2 月27日
      業字第0930005550號公告甄選決定○○ 公司為最優申請人
      ，原告為次優申請人。
（二）原告因認上開甄審違法，於93年3 月25日依促進民間參與
      公共建設法第47條第1 項、民間參與公共建設申請及審核
      程序爭議處理規則之規定提出異議，嗣以被告未於法定期
      間為適當處理，於93年4 月19日逕向公共工程委員會提出
      申訴，於公共工程委員會審議中，被告以93年4 月26日業
      密字第0931000072號函附異議決定書決定宇通公司之異議
      無理由，而公共工程委員會就雙方爭議異議處理結果，以
      94年1 月7 日促093003號申訴審議判斷書議決如下：撤
      銷原異議處理結果有關公證、認證部分，不予受理有關
      設立建置營運公司發起人、修改投資計畫及公平協商部分
      ，其餘申訴則予以駁回。原告及○○ 公司針對該審議判
      斷之救濟情形如下：(1)○○ 公司以上開審議判斷所指出應
      予撤銷之部分（即有關公證、認證部分），損及其權利及
      法律上利益，就該部分提起行政訴訟（原告為參加人），
      經本院以94年度訴字第301 號判決撤銷原申訴審議判斷有
      關公證、認證部分。公共工程委員會及原告不服，提起上
      訴，經最高行政法院以95年度判字第816 號判決駁回公共
      工程委員會及原告之上訴確定。(2)原告就前開審議判斷不
      利於己之部分，提起行政訴訟（○○ 公司為參加人），經
      本院於95年2 月24日以94年度訴字第752 號判決以：被告
      於92年12月25日公告原告、○○ 公司及○○ 股份有限公司
      為合格之入圍申請人，而進行協商階段時，有未符公平原
      則及公益原則之違法，基於協商程序所獲致甄審資料乃有
      不全，則甄審委員基於協商後之甄審資料作成公告○○ 公
      司為最優申請人之判斷，及被告嗣後為維持原公告之異議
      決定，均屬違法；另申訴審議判斷未予認定上開公告最優
      申請人之處分為違法，亦有未當為由，撤銷原處分有關遠
      通公司為本件最優申請人之部分（包括異議決定）及申訴
      審議判斷不利於原告部分（除未准予遞補外），由被告重
      為協商程序，並為適法之甄審，原告其餘之訴則予以駁回
      由，兩造及○○ 公司均不服，提起上訴，經最高行政法院
      於95年8 月3 日以95年度判字第1239號判決駁回兩造及參
      加人之上訴。
（三）原告旋於95年8 月18日以被告辦理系爭BOT 案之申請及審
      核程序違法，經本院以94年度訴字第752 號判決及最高行
      政法院以95年度判字第1239號判決確定為由，依促進民間
      參與公共建設法第47條第1 項之規定準用政府採購法第85
      條第3 項規定，訴請被告償付其準備投標、異議及申訴所
      支出之必要費用146,046,829 元及自94年1 月7 日起至清
      償日止，按年利率5%計算之利息。經本院95年度訴字第27
      90號判決被告應給付原告15萬元及自94年1 月7 日起至清
      償日止，按年利率5%計算之利息，並駁回原告其餘之訴。
      兩造均有未服，提起上訴，經最高行政法院以97年度判字
      第976 號判決廢棄，發回本院審理。嗣原告於訴訟進行中
      減縮訴之聲明為：被告應給付原告60,745,950元及自95年
      8 月20日起至清償日止，按年利率5%計算之利息。嗣再於
      99年5 月31日具狀減縮訴之聲明為：被告應給付原告60,6
      57 ,997 元及自95年8 月20日起至清償日止，按年利率5%
      計算之利息。
（四）嗣被告於95年12月5 日檢送系爭BOT 案重為協商及其後之
      甄審作業（下稱重為第2 階段甄審作業）招商補充文件予
      原告，並將招商補充文件公告於被告網站。同日並公告系
      爭BOT 案依最高行政法院95年度判字第1239號判決意旨重
      為第2 階段甄審作業（95年12月5 日業字第09500359941
      號公告參照，附於本院卷(一)第265 頁）。
（五）被告於95年12月5 日另以業字第0950035994號函請原告於
      95年12月25日17時前出具該招商補充文件附件一至四所示
      之文件，並依招商補充文件第2 章「修訂申請須知」第2.
      8.5 節第2 條之規定，重新繳交本計畫案申請保證金5000
      萬元；及依限按招商補充文件第四章協商項目有關規定提
      送下列文件：檢視原可協商項目有關時程規劃，如發現
      原規劃時程因重為第2 階段甄審作業致出現時程落差，其
      落差部分應予以修正。根據（招商補充文件）表4.1 新
      增協商項目提出具體方案，進行協商。原告就被告95年12
      月5 日業字第0950035994號函檢送之招商補充文件提出異
      議，被告就其異議決定如95年12月21日業字第0950037112
      號函檢送之異議決定書所示。另被告於95年12月21日以業
      字第09500386271 號函檢送系爭BOT 案招商文件補充說明
      (三)號予原告，原告對之提出異議，被告異議決定詳如本院
      卷(一)第280-285 頁所附之異議決定書。而原告未依限按前
      揭招商補充文件及招商文件補充說明(三)號有關規定提送相
      關文件，亦未參加96年1 月20日協商啟始會議、96年4 月
      14日重為第2 階段甄審最優申請人簡報會議。原告且於96
      年1 月23日以96宇專001 號函知會被告，其已向公共工程
      委員會申訴救濟，被告函請其派員參加協商啟始會議並無
      意義，歉難照辦（本院卷(一)第289 頁參照）。
（六）本件原告93年4 月19日向公共工程委員會提出申訴（受理
      案號：促093003號），共繳交審議費5 萬元，原告於93年
      4 月19日、93年4 月22日分2 次繳足（原證42-79 收據及
      本院卷(一)第79頁公共工程委員會93年4 月21日工程訴字第
      09300153830 號函參照）。
（七）參與公共建設之申請人與主辦機關於申請及審核程序之爭
      議，可依促進民間參與公共建設法第47條準用政府採購法
      第85條第3 項（必要費用償付）之規定。
六、至於兩造爭執：原告請求被告償付之金額，是否均屬為準備
    協商而甄審何者為最優申請人程序、異議及申訴所支出之必
    要費用、原告於原協商甄審何者為最優申請人程序支出費用
    準備之甄審資料，於被告另為適法處置時是否得加以援用、
    本件原告繳納之申訴審議費5 萬元，應否依其申訴有、無理
    由比例由案關當事人各自負擔，或得全數請求被告償付等項
    ，本院判斷如下：
（一）按「除別有規定外，經廢棄原判決者，最高行政法院應將
      該事件發回原高等行政法院或發交其他高等行政法院。前
      項發回或發交判決，就高等行政法院應調查之事項，應詳
      予指示。受發回或發交之高等行政法院，應以最高行政法
      院所為廢棄理由之法律上判斷為其判決基礎。」為行政訴
      訟法第260 條所明定。查最高行政法院97年度判字第976
      號判決將本院前審判決廢棄發回更審，理由略以：「(一)…
      促進民間參與公共建設申請及審核程序之爭議，其異議及
      申訴所依據之法律，為準用政府採購法處理招標、審標或
      決標爭議之規定，而主管機關行政院公共工程委員會經授
      權訂定發布『民間參與公共建設申請及審核程序爭議處理
      規則』，就申請及審核程序之爭議處理為細則性、技術性
      規定。所謂『準用』政府採購法處理招標、審標或決標爭
      議之規定，應指民間參與公共建設申請及審核程序之爭議
      與政府採購招標、審標或決標爭議性質相同或相近之範圍
      內有其準用。政府採購法第85條第1 項、第3 項規定審議
      判斷指明採購行為違反法令者，招標機關應另為適法之處
      置，廠商得向招標機關請求償付其準備投標、異議及申訴
      所支出之必要費用；行政法院以撤銷判決或確認判決，確
      認採購機關之採購行為違法，原處分機關及審議機關皆受
      判決結果拘束，不得再另為不同之判斷，其效力甚於審議
      判斷指明原採購行為違法之效力，廠商自得依政府採購法
      第85條第3 項規定，請求採購機關償付所支出之必要費用
      。而政府採購法第85條第3 項既規定請求償付其準備投標
      、異議及申訴『所支出之必要費用』，自以已支出者為限
      ；且此項請求償付必要費用之規定，為一般損害賠償以義
      務人有故意或過失為要件之例外，依『例外規定解釋從嚴
      』原則，亦應解為該規定『所支出』」之必要費用，係指
      實際已支出之必要費用。是促進民間參與公共建設申請及
      審核程序若經行政法院以撤銷判決或確認判決，確認原處
      分機關之甄審行為違法，依促進民間參與公共建設法第47
      條，自得準用政府採購法第85條第3 項規定，請求原處分
      機關償付其準備甄審、異議及申訴所支出之必要費用。…
      …(二)本件上訴人高公局以93年2 月27日業字第0930005550
      號公告甄選決定○○○○為最優申請人，上訴人宇通公司
      為次優申請人，既經臺北高等行政法院94年度訴字第752
      號判決及本院95年度判字第1239號判決確定認原處分及審
      議判斷關於○○○○為最優申請人部分為違法，認『甄審
      委員基於協商後之甄審資料作成公告○○○○為最優申請
      人之判斷，及嗣後為維持原公告之異議決定，均屬違法；
      另申訴審議判斷未予認定上開公告最優申請人之處分為違
      法，亦有未當』，故上訴人宇通公司為準備協商而甄審何
      者為最優申請人程序、異議及申訴所支出之必要費用，自
      得請求上訴人高公局償付，惟上訴人宇通公司原協商而甄
      審何者為最優申請人程序所支出費用準備之甄審資料，若
      於上訴人高公局依法另為適法之處置時仍得加以援用者，
      該部分即非額外支出之費用，不得請求償付。……(四)……
      上訴人宇通公司請求償付申訴所支出費用部分，僅涉及宇
      通公司93年4 月19日向行政院公共工程委員會提出申訴而
      經行政院公共工程委員會作成94年1 月7 日促093003號審
      議判斷書部分，而與宇通公司之其他申訴事件無涉。……
      」等語，據此，本件系爭BOT 案被告（主辦機關）於參與
      公共建設之審核程序（即第2 階段之協商甄審何者為最優
      申請人程序）既經本院94年度訴字第752 號判決及最高行
      政法院95年度判字第1239號判決違法確定，被告及審議機
      關皆受判決結果拘束，則原告（申請人）因準備該違法之
      第2 階段協商甄審何者為最優申請人程序及就上開程序爭
      議所提之異議、申訴支出之必要費用，依前揭最高行政法
      院97年度判字第976 號判決意旨，自得依促進民間參與公
      共建設法第47條準用政府採購法第85條第3 項規定，請求
      被告償付其準備第2 階段協商甄審何者為最優申請人程序
      、異議及申訴所支出之必要費用。而原告於原協商甄審何
      者為最優申請人程序所支出費用準備之甄審資料，若於被
      告依法另為適法之處置，重為協商甄審時仍得加以援用者
      ，該部分因非屬額外支出之費用，即不得請求償付。
（二）本件原告請求被告就其系爭BOT 案第2 階段協商甄審程序
      違法乙事，償付其如附表第1 項至第531 項之費用共計60
      ,657,997元，其中關於1,076,770 元部分為有理由，逾此
      則無理由，論述如下（關於各項請求准駁之理由，詳見附
      表之「本院判斷理由欄」所載）：
  １、按行政訴訟法第133 條雖規定：「行政法院於撤銷訴訟，
      應依職權調查證據；於其他訴訟，為維護公益者，亦同。
      」，惟參諸同法第136 條規定：「除本法有規定者外，民
      事訴訟法第二百七十七條之規定於本節準用之。」及其立
      法理由意旨，行政訴訟若屬撤銷訴訟或涉及公益維護之訴
      訟，當事人雖無主觀的舉證責任，然仍負客觀之舉證責任
      ；至於其餘訴訟類型及不涉及公益維護之訴訟，當事人仍
      有提出證據之主觀舉證責任。據此，本件原告請求被告償
      付其準備系爭BOT 案第2 階段協商甄審何者為最優申請人
      程序、異議及申訴所支出之必要費用，性質上屬給付訴訟
      ，則原告請求之費用是否屬準備第2 階段協商甄審何者為
      最優申請人程序、異議及申訴之必要費用如有不明，自應
      由原告就此等有利於己之事實，負舉證之責，合先說明。
  ２、次按「評審作業視民間參與公共建設之性質，分資格預審
      及綜合評審二階段，依序或合併辦理之。」、「資格預審
      時，由甄審會就申請人所提資格文件及公告所定應檢附之
      資料進行審查，選出合格申請人。」、「（第1 項）綜合
      評審時，由甄審會就前條資格預審所選出之合格申請人，
      依據其所遞送之投資計畫書及相關文件，評選出最優申請
      人，必要時得增選次優申請人。（第2 項）前項綜合評審
      ，必要時得進行協商。…」為94年12月23日公共工程委員
      會修正前民間參與公共建設甄審委員會組織及評審辦法第
      11至13條所明定，據此可知，主辦機關甄選民間機構參與
      公共工程，概約可分為資格預審及綜合評審（含協商）2
      階段；而申請人於主辦機關為資格預審評選並公告合格申
      請人前之申請階段，依同辦法第12條規定既須提出資格文
      件及公告所定應檢附之文件資料，由甄審委員會進行審查
      評選，則申請人於此第1 階段為符合招商文件規定準備、
      製作及遞送投資計畫書及相關文件所生費用，即係為於第
      1 階段資格預審獲選為合格申請人而為，而第1 階段所生
      相關費用，各申請人無論於資格預審是否獲選為合格申請
      人，依招商文件第1 章1.5.12「參與本計畫案之所有相關
      費用，概由申請人自行負擔」之規定（招商文件第6 頁參
      照），均應由各申請人自行負擔，從而，本件被告就系爭
      BOT 案第1 階段資格預審關於合格申請人之評選程序，既
      無違反法令之情事，各申請人〔無論獲選之合格申請人（
      如原告、○○公司）或未獲選之不合格申請人（如○○公
      司）〕於此階段（即至92年12月25日被告公告資格預審結
      果止）為符合招商文件規定準備、製作及遞送投資計畫書
      及相關文件所生費用，揆諸前揭說明均應自行負擔，要不
      因第2 階段之協商程序有違反平等原則情事而有不同，要
      不得依促進民間參與公共建設法第47條第1 項準用政府採
      購法第85條第3 項規定，訴請被告償付。
  ３、又本件被告於92年12月25日公告原告、○○ 公司及○○ 公
      司為合格之申請人，則自92年12月25日後至93年2 月27日
      被告公告最優及次優申請人止，為原告準備第2 階段協商
      甄審之期間。嗣原告於93年3 月25日提出異議、93年4 月
      19日向公共工程委員會提出申訴，被告於原告提出申訴後
      始於93年4 月26日作成異議處理結果、公共工程委員會則
      於作成94年1 月7 日促093003號申請審議判斷，是自93
      年3 月25日至94年1 月7 日期間為原告準備並歷經異議、
      申訴程序之期間。94年1 月17日以後系爭異議及申訴程序
      已告終結，原告已無為上開促093003號申訴案再為準備之
      必要，則原告於公共工程委員會94年1 月7 日作成促
      093003號申訴審議判斷書後再行支出之費用，除另行舉證
      證明外，即顯難認屬為準備前揭協商甄審何者為最優申請
      人程序及其異議、申訴所支出之必要費用。
  ４、又公司之營業行為及行政管理究應自聘員工為之，或委請
      第三人代為，法無明文，另營業費用之清償（即債務之清
      償）有利於債權人債權之實現，原即得由第三人代為（民
      法第311 條規定參照），是公司縱委請第三人代為營業行
      為及行政管理之全部或一部，並先行墊付營業費用，上開
      營業行為、行政管理行為、債務清償行為仍不失為公司自
      身之行為。本件原告就其公司業務中關於參與系爭BOT 案
      事務與○○線上公司訂約委請該公司就系爭BOT 案提供諮
      詢與服務，包含財務規劃及帳務處理、後勤行政系統支援
      ，委請○○線上公司代墊相關費用後再行結算清償一節，
      有合約書附本院95年度訴字第2790號案卷可參（外置），
      則原告參與系爭BOT 案，如為準備第2 階段協商甄審何者
      為最優申請人程序、異議及申訴支出必要費用，其報帳之
      行政作業程序、帳務記載，雖以○○線上公司名義為之，
      並由該公司先行墊付該費用支出，自難謂非原告之營業費
      用支出，系爭BOT 案第2 階段協商甄審何者為最優申請人
      程序如有違法，原告依促進民間參與公共建設法第47條，
      自得準用政府採購法第85條第3 項規定請求被告償付。至
      於原告與○○線上公司間如合約書所載之約定，渠等間有
      關財務及帳務處理、代墊費用之行為是否違反商業會計法
      及會計查核等相關法規，應否負相關行政事責與渠等間委
      任契約之履行分屬二事，又公司財務報表及決算書表與公
      司原始會計帳簿有別，被告執原因事實與本件不同之最高
      行政法院85年度判字第1280號判決（執業會計師受託辦理
      公司財務簽證及決算書表之查核簽證，而公司財務報表並
      未依財務會計準則公報第六號規定揭露該項關係人交易，
      執業會計師未請公司為妥適處理，即予出具無保留意見之
      財務簽證查核報告書，涉嫌違反會計師法第8 條、第17條
      、第24條第3 款、第4 款等有關規定之懲戒事件），稱最
      高行政法院95年度判字第1239號發回意旨認有無違反商業
      會計法與履行契約不同，無異同意公司可不依商業會計法
      規定編製帳冊云云，應屬誤會。另稱原告財會人員支付亞
      太線上公司款項時，未依商業會計法相關規定，要求○○
      線上公司出具請款明細，即無法被認定原告有實際支付該
      等費用云云，尚無可採。
  ５、有關員工薪資、勞保費及健保、提撥員工退休金及預撥年
      終獎金、員工年終獎金、過年加班獎勵、人力派遣服務費
      、文具用品、購買辦公設備、印刷費、差旅費、運費、郵
      電費、書報雜誌費、保險費、修繕費、交際費、水電費、
      廣告費、租金、稅捐等公司營業費用相關科目之請求部分
      ：
 （1）按公司組織在法律設計上具有法人人格，在法律設計上除
      可為交易主體外，亦在使企業能永續經營。又公司設立後
      恆需有相當之資產（含流動、固定、無形等資產）及人員
      執行公司業務，俾便正常運作，維持一定營業規模，而公
      司設備資產（屬固定資產之一，例如土地、建物、機器及
      辦公設備等）之購置、人員僱用儲備具有長期經濟效益，
      非一次耗盡；另公司為執行業務所生之營業費用（例如薪
      資、文具用品、印刷費、差旅費、運費、郵電費、書報雜
      誌費、保險費、修繕費、交際費、水電費、廣告費、租金
      、稅捐等），原為公司（營利事業主體）據以執行業務，
      維持公司營運進而達營利之目的，公司為持續正常營運（
      營利）所支出之營業費用，並不因其是否申請參與公共建
      設而有不同，亦不因其參與公共建設招商機關之協商甄審
      程序違法，而令上開營業費用之支出失去意義。
 （2）查本件原告公司設立於92年11月4 日，資本總額（實收資
      本額）為380,000,000 元，經營資料儲存及處理設備製造
      業、機械、電器、事務性機器設備、資訊軟體、電子材料
      批發業及零售業、國際貿易業、智慧財產權業、書籍、文
      具零售業、玩具、娛樂用品零售業、資訊軟體服務業、電
      腦設備安裝業、電子資訊供應、一般廣告、網路認證、資
      料處理服務業、通信工程業、雜誌業、圖書出版業、通訊
      稿業、仲介服務業、人力派遣等龐大業務，嗣於94年11月
      間、96年6 月間分別減資130,000,000 元、217,000,000
      元（被告98年4 月22日所提原告投資計畫書第2 冊〈高速
      公路電子收費系統建置營運公司籌組計劃書〉第1-1 頁、
      公司基本資料查詢附本院卷(一)第58頁、公司登記事項表附
      本院卷(三)第195-208 頁參照），是其為於此規模下為正常
      營運（營利）本應具備相當之資產、人員，並支出相當之
      營業費用，以因應其於此規模下之正常營運，不因其是否
      申請參與系爭高速公路電子收費系統建置營運而有不同。
      而審諸原告於92年12月25日至93年12月間員工人數約為10
      餘人至20人（含人力派遣）、94年1 月為3 人（含人力派
      遣1 名），以原告公司資本總額3.8 億元及龐大營業項目
      之營業規模以觀，員工人數尚屬合理範圍，原告自籌備設
      立公司後至95年12月止既無歇業解散清算之事( 原告公司
      設立變更登記事項表附本院卷(三)第195-208 頁參照），則
      原告為配合上開人員執行業務，支付費用購進設備、文具
      、用品、更動辦公設備管線、交際、租車及分攤停車位用
      等等，乃原告維持正常營運應有之必要支出，尚難認係專
      為系爭協商甄審何者為最優申請人程序違法及就異議及申
      訴，額外增加之必要費用，原告就此等營業費用，確係因
      系爭協商甄審何者為最優申請人程序違法及就此部分異議
      及申訴，所增額外之必要費用之有利於已之事實，除能另
      行舉證以實說，否則所請即難認有理由。
 （3）本件原告之請求有理由部分，說明如下：
    查本件被告於93年2 月27日公告最優、次優申請人。而原
      告93年3 月25日提出異議、93年4 月19日向公共工程委員
      會提出申訴，被告於93年4 月26日作成異議處理結果、公
      共工程委員會則於作成94年1 月7 日促093003號申請審議
      判斷，自93年3 月25日至94年1 月7 日期間為原告準備並
      歷經異議、申訴程序之期間，上開期間○○線上公司委請
      ○○國際法律事務所為原告其處理系爭BOT 案相關事宜一
      節，業據提出專案法律顧問聘任書附本院卷(三)第186 、18
      7 頁可參，原告前總經理張○○亦稱：「（原告關於異議
      、申訴、訴願、行政訴訟事宜由何人辦理）…原告公司由
      我、主要幹部張○○、吳○○負責與律師事務所承辦律師
      接洽，提供原告認為該標案不合理的地方及相關資料，而
      所有的書狀都由律師事務所繕寫，至於書狀所附的附件有
      部分由我們提供給律師，讓律師整理後提附於相關書狀之
      後。」（99年4 月6 日準備程序筆錄附本院卷(二)第203 頁
      參照），據此，○○國際法律事務所自93年3 月25日至94
      年1 月7 日期間（即原告準備並歷經異議、申訴程序期間
      ），受託辦理者既以原告投資系爭BOT 案甄審之異議、申
      訴事宜，則其為原告代墊之事務費用，衡諸常情當係依約
      專為系爭BOT 案異議及申訴所支出，是原告主張附表項次
      第124 、125 、126 、128 、129 、131 、132 、133 、
      134 、135 項有關93年4 月支付之文具、印刷、影印費24
      0 元、93年5 月支付之文具、印刷、影印費1, 485元、93
      年6 月支付之文具、印刷、影印費15,511元、電腦文字處
      理費4,785 元、行政、信差服務費100 元、交通費及其他
      費用580 元（共20,976元），93年7 月支付之文具、印刷
      、影印費、電腦文字處理費、行政、信差服務費、交通費
      及其他費用共36,942元，93年8 月支付之文具、印刷、影
      印費、電腦文字處理費、行政、信差服務費、交通費及其
      他費用共26,251元，93年9 月支付之文具、印刷、影印費
      、電腦文字處理費、行政、信差服務費、交通費及其他費
      用共21,615元，93年10月支付之文具、印刷、影印費、電
      腦文字處理費、行政、信差服務費、交通費及其他費用共
      25,671元、93年11月支付之文具、印刷、影印費、電腦文
      字處理費、行政、信差服務費、交通費及其他費用共12,5
      99元，93年12月支付之文具、印刷、影印費、行政、信差
      服務費共8,515 元、94年1 月支付之文具、印刷、影印費
      、電腦文字處理費、行政、信差服務費及其他費用共8,02
      2 元，合計162,316 元，係其就違法第2 階段協商甄審程
      序提起申訴所支出之額外必要費用一節，業據提出○○線
      上服務股份有限公司內部製作之分類帳及○○國際法律事
      務所之收據及○○線上公司統一發票（JW0000000 、TZ00
      0000000 ，科目代付款）為憑，另原告自93年3 月25日提
      起申訴時起至93年12月31日止，持續撰具書狀並檢附相關
      影印文件向公共工程委員會促093003號申訴案提出補充理
      由一節，業據本院依職權調閱公共工程委員會促093003號
      申訴案卷（可閱卷一至四卷）查核屬實，而原告為準備及
      遞送上開文書，縱未委請○○國際法律事務所代為而自行
      為之，亦有支出文具、印刷、影印費、電腦文字處理費、
      行政、信差服務費、交通費等費用之必要，從而，原告主
      張此部分為準備系爭協商甄審何者為最優申請人程序及其
      異議、申訴所支出之額外必要費用，起訴請求被告償付，
      洵屬有據，應予准許。
    附表項次第174 項台灣工業銀行金融機構之評估意見費10
      0,000 元部分：原告主張就此支出之費用，屬因協商甄審
      何者為最優申請人程序所生之費用損失一節，業據其提出
      分類帳、報支申請單、台灣工業銀行收據、原告內部簽呈
      、○○線上公司統一發票（JW0000000 、TZ000000000 ，
      科目代付款）為憑（原證41-3參照），是其有是項費用之
      支出可堪認定。而依原告據以重為第二階段甄審作業之招
      商補充文件第十二章12.7「重為第二階段甄審作業程序」
      第7 項規定合格之入圍申請人應重新遞送主要融資機構之
      「評估意見」及「融資意願書」予被告（被告99年4 月6
      日提出之招商文件相關資料中之招商補充文件第11頁參照
      ），從而，原告於重為第二階段甄審作業程序勢須重新遞
      送主要融資機構之「評估意見」及「融資意願書」，無法
      援用舊有融資機構評估意見，致令原告於92年11月間準備
      系爭協商甄審何者為最優申請人程序中，委請主要融資機
      構台灣工業銀行所進行之評估失其意義及效用，是項費用
      核屬因被告違法之協商甄審何者為最優申請人程序所生之
      費用損失，從而，原告請求被告償付此部分之費用，即屬
      有據，應予准許。
    附表項次197 項保險費部分：原告主張此項費用，屬因協
      商甄審何者為最優申請人程序所生之必要費用一節，業據
      其提出分類帳及要保書、現場勘查人員清冊、○○線上公
      司統一發票（JW0000000 、TZ000000000 ，科目代付款）
      等為憑，而參與被告主辦系爭BOT 案國道3 號及5 號現場
      勘查乃協商甄審程序之一環，則原告為公司現場勘查人員
      投保平安保險所支出之費用，即屬因系爭協商甄審何者為
      最優申請人程序所生之必要費用，其請求被告償付此部分
      之費用，即有理由。惟依招商附件D 申請人現場勘查現況
      及設施實施辦法第7 條規定「每一申請人限派一車，勘查
      人員以五名為限」，則原告派遣之現場勘查人員顯以五名
      為限，逾此數額即難認屬必要。從而，本件原告得請求被
      告償付之保險費自以5 名405 元（計算式：81元×5 ＝40
      5 元）為限，應予准許。
    附表項次198 、199 項中93年6 月2 日修正投資計畫書印
      刷費704,225 元、參加93年2 月26日向甄審委員會簡報租
      車費3,675 元部分：原告就此支出為其為協商甄審何者為
      最優申請人程序支出之必要費用一節，業據原告提出統一
      發票、分類帳、付款申請單、報支申請單、○○線上公司
      統一發票（JW0000000 、TZ000000000 ，科目代付款）為
      憑（原證41-101參照），原告有是項費用之支出可堪認定
      。而依原告據以重為第2 階段甄審作業之招商補充文件第
      十二章12.7「重為第二階段甄審作業程序」第7 項規定合
      格之入圍申請人應重新遞送「修改之投資計畫書（重為第
      二階段甄審修訂版）」予被告（被告99年4 月6 日提出之
      招商文件相關資料中之招商補充文件第11頁參照），從而
      ，原告於重為第二階段甄審作業程序依招商文件規定勢須
      重新遞送「修改之投資計畫書（重為第二階段甄審修訂版
      ）」，無法援用舊有修正投資計畫書，且須重向甄審委員
      會簡報，此將致原告於92年11月間準備系爭協商甄審何者
      為最優申請人程序中印刷提出之修正投資計畫書及93年2
      月26日為向甄審委員會簡報所為租車至會場之行為失其意
      義及效用，是上開費用核屬因被告違法之協商甄審何者為
      最優申請人程序所生之費用損失，從而，原告請求被告償
      付此部分之費用，即屬有據，應予准許。
    附表項次249 項印刷裝訂費部分：原告就此主張其依公共
      工程委員會要求印製申訴言詞辯論意旨狀、申訴重點暨招
      商程序重大違法事項乙覽表、名詞定義各35本之費用56,1
      49元，為其提起及準備申訴程序支出之必要費用一節，業
      據原告提出統一發票、付款申請書、分類帳、○○線上公
      司統一發票（JW0000000 、TZ000000000 ，科目代付款）
      為憑（原證42-191參照），是其有是項費用之支出可堪認
      定。另原告確有於93年12月20日向公共工程委員會提出上
      開資料一節，則經本院依職權調閱公共工程委員會促0930
      03號案卷查核屬實（該案可閱卷四及外置證物參照），是
      上開費用核屬因提起申訴救濟程序所生之必要費用，原告
      請求被告償付此部分之費用，核屬有據，應予准許。
    附表項次第126項申訴審議費用5萬元部分：
    (甲)本件原告係於93年4 月19日向公共工程委員會提出申訴，
      於公共工程委員會審議中，被告以93年4 月26日業密字第
      0931000072號函附異議決定書決定原告之異議無理由，經
      公共工程委員會作成94年1 月7 日促093003號審議判斷書
      ，原告就前開審議判斷不利於己之部分，提起行政訴訟，
      經本院以94年度訴字第752 號判決「原處分有關○○○○
      為本件最優申請人之部分（包括異議決定）及申訴審議判
      斷不利於宇通公司部分（除未准予遞補外）均撤銷。宇通
      公司其餘之訴駁回。」兩造及參加人○○ 公司均不服，提
      起上訴，經最高行政法院以95年度判字第1239號判決駁回
      兩造及○○ 公司之上訴，已如前述，則原告可得請求償付
      申訴所支出費用部分，僅原告93年4 月19日向公共工程委
      員會提出申訴而經公共工程委員會作成94年1 月7 日促09
      3003號審議判斷書部分，與原告之其他申訴事件無涉（最
      高行政法院97年度判字第976 號判決意旨參照），據此，
      原告於本件得請求被告償付之申訴必要費用部分，自以其
      就公共工程委員會作成促093003號申訴案支出者限。從而
      ，本件原告就提起促093003號申訴案支付之申訴審議5 萬
      元，為原告就系爭協商甄審何者為最優申請人程序違法乙
      事申訴所支出之必要費用一節，既為兩造所不爭執，且有
      公共工程委員會93年4 月19日及4 月22日收據2 紙（原證
      42-79 參照）附卷（外置）、○○國際法律事務所統一發
      票（CX00 000000 ，原證40）附本院95年度訴字第第2790
      號卷可參，並據本院依職權調閱公共工程委員會促093003
      號案卷查核屬實，原告就此所請洵屬有據，應予准許。
    (乙)次按民間參與公共建設申請及審核程序爭議處理規則第19
      條第1 項規定：「申訴人提出申訴時，應繳納審議費。其
      未繳納者，由申訴會通知限期補繳；逾期未補繳者，不受
      理其申請。…」、第20條規定「前條第一項審議費，每一
      申訴事件為新臺幣五萬元。」，據此，申請人因申請及審
      核程序爭議提起申訴者，應繳納之審議費，每件為五萬元
      ，不因爭執事項（爭點）之多寡及有無理由而有不同，是
      原告縱僅以與本件有關之協商甄審何者為最優申請人程序
      中，被告未與各入圍之合格申請人（含原告）協商VPS 之
      爭議提起申訴，亦須依法繳納5 萬元之審議費，是原告就
      上開促093003號申訴案支出之5 萬元之審議費，自屬其為
      申訴所支出之必要費用，得全額請求被告償付。被告就此
      稱上開申訴案僅其中一小部分獲得支持，其申訴部分有理
      由、部分無理由，無理由部分應由原告負擔申訴費云云，
      應屬誤會。
  ６、又本件原告係於93年4 月19日向公共工程委員會提出申訴
      ，於公共工程委員會審議中，被告以93年4 月26日業密字
      第0931000072號函附異議決定書決定原告之異議無理由，
      經公共工程委員會作成94年1 月7 日促093003號審議判斷
      書，被告就前開審議判斷不利於己之部分，提起行政訴訟
      （○○ 公司為參加人），經本院以94年度訴字第752 號判
      決「原處分有關○○○○為本件最優申請人之部分（包括
      異議決定）及申訴審議判斷不利於宇通公司部分（除未准
      予遞補外）均撤銷。宇通公司其餘之訴駁回。」兩造及遠
      通公司均不服，提起上訴，經最高行政法院以95年度判字
      第1239號判決駁回兩造及○○ 公司之上訴，據此，則原告
      於本件得請求償付申訴所支出費用部分，自僅涉及原告93
      年4 月19日向公共工程委員會提出申訴而經該會作成94年
      1 月7 日促093003號審議判斷書部分，與原告其他申訴事
      件無涉（最高行政法院97年度判字第976 號判決意旨參照
      ），據此，原告請求被告償付其因促0000000 號、促0000
      000 號申訴案支出之費用，即屬無據。原告主張伊關於第
      2 次及第3 次申訴（公共工程委員會受理案號：促字第09
      40001 、0000000 號）均係對被告持續之違法狀態進行救
      濟，如被告依法處置自行糾正違法，原告即無需再進行異
      議及申訴救濟，有關異議申訴費用，仍屬對原異議處理結
      果支付之申訴費用，自應由被告償付云云，揆諸前揭說明
      ，自無可取。
  ７、有關法律顧問費部分：促進民間參與公共建設法第47條雖
      準用政府採購法第六章第74條至81條、第85條第3 項等規
      定，得起異議、申訴及請求，惟促進民間參與公共建設法
      及政府採購法之關於申請參與公共建設、爭事項之異議、
      申訴程序等並未規定須由律師擔任代理人，且本件有關協
      商甄審何者為最優申請人程序中，被告未與各入圍之合格
      申請人（含原告）協商VPS （○○ 公司稱之為自主式車輛
      定位系統、原告稱之為車輛定位系統）之爭議，復非屬法
      律爭議，上述法律費用關於律師酬金部分，均非原告為準
      備系爭協商甄審何者為最優申請人程序及異議、申訴所支
      出之必要費用，原告所請法律顧問費中關於「律師酬金」
      （指○○國際法律事務所之收據會計科目記載為「公費」
      、「執行業務公費」部分。註：○○國際法律事務所以法
      律顧問公費科目請款者，均屬律師酬金，本院卷(三)第181
      頁99年6 月22日準備程序筆錄原告訴訟代理人陳述參照）
      部分，核無理由，應予駁回。至於原告所請法律顧問費中
      關於事務費用支出部分，有關項次第126 項申訴審議費用
      共計5 萬元，應予准許，餘則應駁回，理由詳如前揭六（
      二）５（3 ）項所述及附表相關項次之本院判斷理由欄
      所載。
  ８、至於原告主張伊主張之費用業經委請○○會計師事務所、
      ○○會計師事務所進行查核，確認其金額無誤，是本件原
      告提出之費用均由會計師查核確認其為系爭BOT 案之費用
      單據及已實際支出，被告自應償付原告云云，惟查○○會
      計師事務所、○○會計師事務所與原告約定協助了解其與
      ○○線上公司間有關參與系爭BOT 案相關費用代墊合約所
      生費用，就原告自行提供及定義為「參與ETC 專案」所生
      之費用進行核閱，核對各支援部門費用是否按合約所載之
      費率及原告所提供為系爭BOT 案提供服務人數核算，查核
      費用金額之正確性（○○會計師事務所函暨協議程序附本
      院95年度訴字第2790號卷(一)第269-270 頁、○○會計師事
      務所協議報告書第3 頁附本院95年度訴字第2790號案〈外
      置〉參照），從而，上開○○會計師事務所、○○會計師
      事務所僅於原告自行定義並提供之傳票及憑證，核對各支
      援部門費用是否按合約所載之費率及原告所提供為系爭BO
      T 案提供服務人數核算，並未自行認定上開費用與系爭BO
      T 案之關係，更遑論就上開費用認定是否為因違法之協商
      甄審何者為最優申請人程序及異議及申訴，額外增加之必
      要費用，是原告主張其與○○線上公司間代墊合約所生費
      用業經委請○○會計師事務所、○○會計師事務所查核，
      本件所請費用業經會計師確認為系爭BOT 案之費用單據及
      已實際支出，被告自應償付原告云云，自無可採。
七、綜上所述，本件原告請求被告償付如附表第1 項至第531 項
    所示之費用共60,657,997元，經核其中1,076,770 元部分確
    屬因被告第2 階段協商甄審何者為最優申請人程序違法、異
    議及申訴，所額外增生之必要費用，從而，原告依促進民間
    參與公共建設法第47條第1 項之規定準用政府採購法第85條
    第3 項規定，請求被告償付及自起訴狀送達翌日（即95年8
    月20日）起至清償日止，按年息5%計算之遲延利息，洵屬有
    據，應予准許；逾此部分之請求，為無理由，應予駁回。
八、本件事證已臻明確，兩造其餘攻擊、防禦方法，經核與判決
    之結果不生影響，無庸逐一論述，併予敘明。
九、據上論結，本件原告之訴為一部有理由，一部無理由，爰依
    行政訴訟法行政訴訟法第104 條、民事訴訟法第79條之規定
    ，判決如主文。
中    華    民    國    99    年    8     月    19    日
                    臺北高等行政法院第五庭
                              審判長法  官  黃清光
                                    法  官  程怡怡
                                    法  官  周玫芳
上為正本係照原本作成。
如不服本判決，應於送達後20日內，向本院提出上訴狀並表明上
訴理由，如於本判決宣示後送達前提起上訴者，應於判決送達後
20日內補提上訴理由書（須按他造人數附繕本）。
中    華    民    國    99    年    8     月    19    日
                                    書記官  何閣梅

司法院資訊處製作；財團法人民間司法改革基金會備份。
